【裁判字號】    93,重上更(三),99
【裁判日期】    950404
【裁判案由】    貪污治罪條例等
【裁判全文】
臺灣高等法院刑事判決
上訴人即被
告卯○○之
配      偶  未○○原名鄭慧雪.
上  訴  人
即  被  告  卯○○
選任辯護人  葉春生律師
上  訴  人
即  被  告  庚○○
選任辯護人  張景豐律師
上  訴  人
即  被  告  戊○○
選任辯護人  趙國生律師
            李佳翰律師
上  訴  人
即  被  告  甲○○
選任辯護人  陳世寬律師
            董浩雲律師
上  訴  人
即  被  告  乙○○
選任辯護人  許智勝律師
上  訴  人
即  被  告  癸○○原名張嘉逢.
選任辯護人  陳建宏律師
上  訴  人
即  被  告  申○○
上  訴  人
即  被  告  巳○○
上列上訴人因被告等違反貪污治罪條例等案件，不服臺灣臺北地
方法院86年度訴字第343號，中華民國86年12月16日第一審判決
（起訴案號：臺灣臺北地方法院檢察署85年度偵字第24745號、
第24746號、第24749號、第24750號、第24751號、第24752號、
第24753號、第24754號、第24755號、第24756號、第24757號、
第24758號、第24760號、第24820號、第25002號、第25638號，
86年度偵字第622號、第1250號、第1251號），提起上訴，經判
決後，由最高法院第三次發回更審，本院判決如下：
    主  文
原判決關於卯○○、庚○○、戊○○、巳○○、甲○○、癸○○
（即張嘉逢）、申○○、乙○○部分均撤銷。
卯○○共同連續依據法令從事公務之人員，經辦公用工程收取回
扣，處有期徒刑拾壹年，併科罰金新臺幣壹佰伍拾萬元，罰金如
易服勞役以罰金總額與陸個月之日數比例折算之，褫奪公權拾年
，共同所得財物新台幣佰陸拾柒萬元應予連帶追繳沒收，如全
部或一部無法追繳時，應以其財產扺償之。又共同依據法令從事
公務之人員，對於違背職務之行為，收受賄賂，處有期徒刑拾年
陸月，併科罰金新臺幣壹佰萬元，罰金如易服勞役以罰金總額與
陸個月之日數比例折算之，褫奪公權拾年，共同所得財物新台幣
壹仟萬元應予連帶追繳沒收，如全部或一部無法追繳時，應以其
財產扺償之。應執行有期徒刑拾柒年，併科罰金新臺幣貳佰拾
萬元，罰金如易服勞役以罰金總額與陸個月之日數比例折算之，
褫奪公權拾年，共同所得財物新台幣壹仟佰陸拾柒萬元應予連
帶追繳沒收，如全部或一部無法追繳時，應以其財產扺償之。
庚○○共同連續與依據法令從事公務之人員，經辦公用工程收取
回扣，處有期徒刑伍年陸月，併科罰金新臺幣伍拾萬元，罰金如
易服勞役以罰金總額與陸個月之日數比例折算之，褫奪公權肆年
，共同所得財物新台幣貳佰肆拾壹萬玖仟佰元應予連帶追繳沒
收，如全部或一部無法追繳時，應以其財產扺償之。
戊○○、甲○○共同對於依據法令從事公務之人員，關於違背職
務之行為，交付賄賂。戊○○處有期徒刑貳年，褫奪公權貳年。
甲○○處有期徒刑壹年貳月，褫奪公權壹年。
癸○○連續依據法令從事公務之人員，對於違背職務之行為，收
受賄賂，處有期徒刑拾年陸月，褫奪公權捌年。所得財物新台幣
陸拾陸萬元應予追繳沒收，如全部或一部無法追繳時，應以其財
產扺償之。
申○○、乙○○共同連續對於依據法令從事公務之人員，關於違
背職務之行為，交付賄賂，均累犯，各處有期徒刑壹年月，均
褫奪公權壹年。
巳○○部分公訴不受理。
    事  實
一、卯○○自民國（下同）83年3月間起，擔任臺北縣深坑鄉鄉
    長，有綜理深坑鄉鄉務及執行上級政府交付事項，包括工程
    發包、比價及監督等職權，係依據法令從事公務之人員，丑
    ○○（業經判刑確定）自83年3月間起，以機要人員擔任該
    鄉公所秘書，庚○○則時任該鄉公所調解委員會委員，卯○○明知鄉長經辦公用工程，應依「機關營繕工程及購置定製
    變賣財物稽察條例辦理」，不得收取回扣，而庚○○、丑○○雖非該鄉公所經辦公用工程之人員，乃與具有此職務之鄉
    長卯○○共同意圖為自己不法之所有，並基於概括之犯意，
    或推由庚○○、或推由丑○○，利用多家廠商爭取該鄉發包
    如附表一、二所示工程利益之機會，欲從中收取回扣，先由
    卯○○、庚○○2人自84年初起協議，由庚○○出面統籌和
    強土木包工業及東石營造股份有限公司負責人林才鑒、固豐
    企業有限公司及弘展營造有限公司負責人寅○○、唐山土木
    包工業負責人壬○○、朝麟土木包工業實際負責人丁○○、
    金陽營造有限公司負責人己○○、土木包工合夥人子○○、
    借用和強、瑞發、直興等土木包工業牌照之辰○○（前揭廠
    商負責人均經檢察官分以85年度偵字第24747號、24748號、
    24749號、2481 9號、24812號、86年度偵字第1250號為不起
    訴處分）及勝昌、泉發、良松、三洋、新鑫、弘展等有意承
    作該鄉公共工程之廠商，進行協調，並與前開廠商相約陋規
    ，以議價承作得標之廠商須給付工程款之10％（或給付工程
    款之15％），以比價或公開招標之廠商則約須給付工程款之
    5％（實際上或另為協議），依一定之比例給付回扣予鄉公
    所，並於各工程得標3日內，由得標廠商將前開一定比例之
    回扣以現金，送至庚○○住處，交由庚○○處理分配，前開
    廠商為免卯○○、庚○○利用權勢指示鄉公所承辦人員，於
    得標廠商領取標單、估驗、計價或施工過程中百般刁難，難
    以標取或承作鄉公所工程，為取得前開工程利益，乃同意得
    標後給付回扣。議定後，得標廠商即依約給付得標金額5 ％
    至15％不等之回扣予庚○○收受。庚○○收取回扣後，即將
    回扣金額之一半送至深坑鄉深坑子78之5號，卯○○於當選
    鄉長前所經營，其任職後交給其妹黃淑惠經營，其妻未○○
    （原名鄭慧雪）亦為合夥人之「速成代書事務所」（無證據
    證明黃淑惠及未○○知情），交予卯○○收受，其餘之回扣
    或由庚○○收取，或分配與丑○○，或分配予其他欲爭取該
    鄉工程利益而未得標之廠商，卯○○、丑○○、庚○○共同
    連續利用經辦公用工程，收取回扣（卯○○、庚○○收取回
    扣之工程名稱、回扣金額及分配回扣情形，詳如附表一編號
    一至七及九至十一所載，卯○○、庚○○與丑○○收取回扣
    之工程名稱、回扣金額及分配回扣情形，詳如附表一編號八
    所載）。嗣因庚○○經手前揭收受回扣期間，偶有將收受款
    項挪用之情形，致卯○○心生不滿，卯○○乃於85年3月間
    ，指示丑○○直接經手收取回扣，其回扣比例為工程款之5
    ％或10％至15％不等，視議價、招標情形而定。所收回扣，
    由丑○○收取後，其中4分之3由丑○○在鄉公所辦公室內轉
    交給卯○○，餘4分之1則歸丑○○取得。自85年3月起至同
    年8月間，卯○○、丑○○仍基於前述之概括犯意，共同連
    續利用經辦深坑鄉內公用工程，收取回扣（這段期間，收取
    回扣之工程名稱、回扣金額及分配回扣情形，詳如附表二所
    載）。總計卯○○推由庚○○收取回扣之金額為新臺幣（下
    同）2百41萬9千3百元，加上卯○○推由丑○○收取回扣之
    金額1百25萬7百元（此部分庚○○已被卯○○排除而未參與
    ），卯○○共收取回扣3百67萬元。
二、卯○○、丑○○復於84年初，因深坑鄉之舊有停車場不敷使
    用，臺北縣政府為改善其鄉內之停車及交通問題，計劃在深
    坑鄉深坑村，利用原停車場地興建公有立體停車場。深坑鄉
    公所係該立體停車場工程之主辦機關，經辦工程設計、招標
    等作業，其總工程費預算為1億8千2百42萬元，由交通部補
    助2分之1、臺灣省政府交通處補助6分之1、臺北縣政府補助
    6分之1，合計補助總預算6分之5，深坑鄉公所則自籌6分之1
    經費。卯○○、丑○○見該項工程需費浩鉅，應有厚利可圖
    。適德陵企業有限公司（下稱德陵公司）董事長巳○○（已
    於94年11月6日死亡）、總經理戊○○偶知深坑鄉有興建上
    開停車場之計畫，亦有意取得該工程牟利，遂由戊○○透過
    卯○○之胞兄黃明貴友人李清華引介，在臺北市○○路某日
    本料理店宴請卯○○，再招待其至有女侍陪坐之「嘉年華俱
    樂部」飲宴，席間戊○○向卯○○表達德陵公司之意願，並
    向卯○○表示：「規矩我懂，希望能多照顧」等語，而達成
    對違背卯○○招標職務之行為期約賄賂之共識，卯○○旋告
    知戊○○可與鄉公所秘書丑○○直接接洽，卯○○回鄉公所
    後，基於共同收取賄賂之犯意，即於其辦公室交代秘書丑○○與戊○○配合，將工程設計規劃案交予巳○○、戊○○之
    公司。丑○○即與德陵公司商議，先由德陵公司股東另行成
    立德慧工程顧問有限公司（下稱德慧公司），取得上開停車
    場工程之設計監造權後，再安排廠商參與投標工程，德陵公
    司再居間向得標廠商索取工程總價之一定成數作為賄款。84
    年5月中旬，深坑鄉公所評審工程設計監造之顧問公司，戊○○依約安排德慧公司參與鄉公所之評比，嗣卯○○核定由
    德慧公司取得上開停車場之工程設計監造權。旋由戊○○另
    與有意承攬該工程之安磊科技工程股份有限公司（以下簡稱
    安磊公司）商議，由安磊公司高級專員甲○○在幕後編製，
    提供該工程設計案所需之施工圖、預算書、設計圖、規劃報
    告等資料，戊○○並安排不知情之李昆實建築師審核設計書
    、圖，再以德慧公司之名義交予深坑鄉公所。85年3月26日
    ，德慧公司完成上開立體停車場新建工程設計預算書、圖，
    交予深坑鄉公所。卯○○等原擬於投標須知中，以限制投標
    廠商須具有特定資格及工程實績等條件之方式違法綁標，期
    使具有資格之安磊公司能順利得標，並於85年4月2日，將資
    料報請臺北縣政府審核，惟經臺北縣政府建設局公用事業課
    課長蘇萬蠡及承辦員潘永楷發現其中疑有綁標弊端，與「修
    正行政院暨所屬各機關營繕工程招標注意事項」規定不符，
    乃於85年4月12日，函請深坑鄉公所應依相關規定辦理，不
    得增列廠商特殊資格之限制。惟深坑鄉公所仍於85年4 月17
    日，函報預定同年4月26日公開招標，其等欲強行綁標之作
    法，引起臺北縣政府不滿，臺北縣政府乃於85年4月22 日，
    再函請深坑鄉公所暫緩辦理工程發包作業。85年5月14 日，
    臺北縣政府並再函請該公所應依規定辦理公開招標，不准其
    限制投標人資格，並應由承造結構體之營造廠及施作停車設
    備機械廠商一併聯合具名投標。卯○○、丑○○見綁標不成
    ，竟接續前開之犯意，由卯○○違背職務先將工程底價透露
    予戊○○，再由戊○○轉告安磊公司，要安磊公司以1 億7
    千5百萬元以下之價格投標。迨85年6月29日上午，卯○○果
    將底價定為1億7千6百零1萬元，在深坑鄉公所開標結果，安
    磊公司亦以低於底價即低於1億7千5百萬元以下之價格投標
    ，而以最低標1億7千3百86萬元得標。卯○○、丑○○等人
    見安磊公司順利標得立體停車場之工程，乃透過戊○○向安
    磊公司索取前開賄款1千5百萬元，作為對價。戊○○則以綁
    標未成，尚須給付其他費用以擺平有利害關係之人為由，與
    丑○○協商後，戊○○僅允諾代向安磊公司索取1千萬元之
    賄款。戊○○向巳○○報告要打點地方上工程人員後，經其
    應允，戊○○、巳○○、甲○○即基於共同行賄之犯意，而
    戊○○、巳○○共同為牟取不法利益，私下與安磊公司甲○○談妥應付賄款為工程總價之1成，即1千7百50萬元左右，
    欲向安磊公司詐取7百50萬元。甲○○向安磊公司請款時，
    竟另行意圖為自己不法之所有，向安磊公司浮報1百萬元即
    應付賄款共為1千8百50萬元，使安磊公司副總經理亦為該公
    司實際負責人闕守義（已判刑確定）信以為真，以為應支付
    之賄款為1千8百50萬元，乃基於行賄之共同犯意聯絡，同意
    給付賄款1千8百50萬元，於同年7月1日簽發華南銀行城東分
    行支存87390帳號、票號0000000號、發票日85年7月3日、面
    額9百25萬元之支票1紙，經由甲○○轉交付予戊○○，再交
    付巳○○存入德陵公司設於彰化銀行南三重分行965114 號
    帳戶內兌現，7月5日巳○○開票支領其中7百25萬元現金。
    再將其中5百萬元現金交予戊○○，戊○○於85年7月5日，
    攜往臺北市○○路興隆超級市場地下停車場內，交予丑○○
    收受，丑○○隨即於當日下午上班時，在鄉公所內，將其中
    之2百50萬元轉交卯○○，丑○○則自留2百50萬元，攜回深
    坑鄉○○街39號住所，以聘金、生活費等雜支名義，交予不
    知情之同居女友游依珊保管。另戊○○自前述賄款中，私下
    提撥1百萬元予甲○○，其中扣抵甲○○事先自德陵公司借
    用之30萬元，交付由德陵公司巳○○再簽發以彰化銀行南三
    重分行為付款人、發票日為同年7月10日、票號000 0000 號
    、面額70萬元之支票1紙，甲○○收受後兌現花用。安磊公
    司與深坑鄉公所簽訂工程合約後，於85年7月18日，安磊公
    司再支付前述尚未給付之賄款尾款9百25萬元，由闕守義簽
    發前述同一帳號、票號00000 00號、發票日7月18日、面額9
    百25萬元之支票1紙，交給甲○○轉交戊○○，再交付巳○○存入德陵公司前開帳戶兌現，7月20日巳○○自該帳戶親
    提現金5百萬元，交由戊○○攜帶至臺北縣石碇鄉之福寶餐
    廳旁，交給丑○○其中2百50萬元，再由丑○○親送至深坑
    鄉○○○路卯○○住處，轉交卯○○收受，另2百50萬元則
    由丑○○委託戊○○轉送至台北縣板橋市○○路216巷131
    之2號9樓，以安家費名義，交給不知情之丑○○已分居妻子
    蕭玉冠收受保管，計戊○○、巳○○向安磊公司詐得750萬
    元。
三、癸○○（原名張嘉逢）係臺北縣政府警察局新店分局深坑分
    駐所（以下簡稱深坑分駐所）之警員並在所內兼任總務工作
    ，依法有取締深坑鄉內違法棄土及違規載運車輛之職責，係
    依據法令從事公務之人員，且係貪污治罪條例第7條所定有
    調查職務之人員。因近年來深坑鄉由於鄰近臺北市，居民漸
    多，各建設公司在鄉內推出多項建屋方案，其建築工程中所
    開挖出之大量廢土亟須運載處理，高鴻文（為前深坑鄉民代
    表會主席高銘金之子，業經判刑確定）及陳詠（業經判刑確
    定）、鄭火勞（業經判刑確定）、王振志（為金門人、綽號
    金門、於本院更(二)審審理中死亡，已判決公訴不受理）、林
    宗明（業經判刑確定）等人見有利可圖，或出面向建商承攬
    工程廢土運棄工作（俗稱土頭），或以深坑鄉內向私人承租
    之山坡地或公共道路工程用地，作為棄土場用地（俗稱土尾
    ），從中賺取厚利。高鴻文等人為求載運棄土過程順利，乃
    與癸○○協議，俾求警方關照，能予免除或減少開單告發取
    締，並避免告發棄土車輛超載，僅告發有滲漏、車牌汙染等
    較輕之違規行為，以免卡車司機因記點過多遭到嚴重之行政
    處罰，而高鴻文等業者則提出工程利潤之一部作為「公關費
    用」，交付癸○○。癸○○乃基於連續違背職務上行為而收
    賄之概括犯意，而為(一)84年8月至10月間，高鴻文、鄭火勞
    與陳詠合夥，以陳詠經營之詠記工程有限公司（下稱詠記公
    司）名義，向百福營造股份有限公司（下稱百福公司）承攬
    坐落台北縣深坑鄉草地尾4315等號上「老實小鎮」建築工地
    之土方工程，其棄土數量約3萬5千9百餘立方公尺，以臺北
    縣石碇鄉劉高文所有之「新興坑棄土場」預定地（尚未經臺
    北縣政府核准啟用）為主，另有約6百台卡車數量之棄土，
    傾倒在深坑鄉○○○段王軍寮小段1、4之1、4之2地號張來
    發（地主張來發部分，業經臺灣臺北地方法院以84年度訴字
    第2419號判決有期徒刑10月確定）所有之山坡地上。其等運
    棄廢土期間，共同基於行賄之犯意聯絡，推由高鴻文出面，
    於84年9月、10月間，在臺北縣深坑鄉○○街107號高鴻文住
    處，交付以牛皮紙袋包裝之賄賂26萬5千元現金予癸○○收
    受。(二)林宗明、王振志於84年間，合夥承攬僑德建設股份有
    限公司（下稱僑德公司）位在深坑鄉○○○路某工地之土方
    工程，亦棄土在臺北縣石碇鄉「新興坑棄土場」預定地，基
    於行賄之共同犯意聯絡，推由林宗明出面，於前述工地開工
    次日，在深坑分駐所會客室，交付賄賂1萬元現金予癸○○
    收受。(三)84年12月間，高鴻文以詠記公司名義，承攬大業工
    程股份有限公司位在深坑鄉之「深坑華廈」工地土方工程，
    棄土在工地後方窪地，由高鴻文於84年12月間，在深坑鄉○○街107號住處，交付賄賂5萬元予癸○○收受。(四)85年2、3
    月間，王振志自外地引進廢土，傾倒在王軍寮及炮仔崙產業
    道路旁，其行賄以每一工作日5千元計算，於上揭期間，連
    續在深坑分駐所內或所外，送賄款6次，合計3萬元予癸○○
    收受。(五)85年6月間，林宗明、王振志、陳詠合夥，以詠記
    公司名義承攬僑德公司位在深坑鄉○○街「新象花園」建築
    工地之土方工程，棄土在該鄉公有市○○○○道路之工程用
    地上，其等共同基於行賄之犯意聯絡，於開工次日，推由林
    宗明出面，在深坑分駐所會客室，交付賄賂1萬5千元現金予
    癸○○收受。(六)85年7、8月間，王振志轉包「阿國」所承攬
    之深坑鄉立體停車場新建工程土方工程，由王振志至深坑分
    駐所，交付賄賂10萬元現金予癸○○收受。(七)85年8、9月間
    ，高鴻文以詠記公司名義，承攬祥宏建設有限公司位在深坑
    鄉居正山莊旁之「敦南陽明」建築工地，棄土在鄰近高清泉
    之私有山坡地上，共同基於行賄之犯意聯絡，推由高鴻文出
    面，在深坑鄉○○街107號住處，交付賄賂8萬元現金予癸○○收受。(八)85年10月中旬至11月初，土尾業者申○○（曾因
    違反麻醉藥品管理條例案件，經臺灣臺北地方法院80年訴字
    第509號判決定執行刑為有期徒刑5年6月，上訴本院及最高
    法院均被駁回而確定，於85年6月13日假釋縮刑期滿執行完
    畢），在深坑鄉烏月五號前北二高木柵至石碇交流道連絡道
    工程用地私設棄土場，現場由其與王振志負責管理，並對外
    招攬棄土，適有土頭業者乙○○（曾因違反山坡地保育利用
    條例，經本院83年上訴字第2016號判決有期徒刑6月減為有
    期徒刑3月確定，於84年11月16日執行完畢）以漢皇工程有
    限公司（下稱漢皇公司）名義，承攬臺北市○○街「慈恩園
    」工地之土方工程，經王振志仲介，將廢土傾倒在上開烏月
    棄土場內，其等為免警方開單告發，協議每一棄土工作日行
    賄深坑分駐所1萬元，由土頭、土尾各分攤5千元，申○○、
    乙○○基於共同概括之犯意聯絡，推由申○○出面約癸○○
    ，連續轉交賄款共11萬元予癸○○收受。
四、前述犯行，庚○○、戊○○、甲○○、癸○○、王振志、申
    ○○、乙○○於偵查中自白，巳○○於原審審理及本院上訴
    審審理時自白。
五、案經法務部調查局台北市調查處移送臺灣臺北地方法院檢察
    署檢察官偵查起訴。
    理  由
甲、有罪部分：
壹、關於事實欄一被告卯○○、庚○○共同連續收受回扣部分：
一、上訴人即被告卯○○、庚○○均矢口否認有前揭犯行，被告
    卯○○辯稱：深坑鄉公所發包之工程，均依法定程序辦理，
    並無回扣，庚○○自承與伊共同收取工程回扣，係因為庚○○受羈押，為求能具保才誣指伊收取回扣，但並無任何證據
    足資證明伊於何時、地，如何與庚○○有犯意聯絡。另丑○○於任職鄉公所祕書職務時，因行事不端，生活作息不正常
    ，伊為鄉務計，曾多次面告改正，但丑○○仍我行我素，雙
    方為此發生爭執甚至嚴重失和，伊曾面告當時台北縣長尤清
    ，請准撤換丑○○祕書一職，因此使丑○○懷恨在心，本案
    應係丑○○私自向廠商收取回扣而悉數獨吞，案發後則挾怨
    報復做不實之自白云云。被告庚○○辯稱：伊雖有收受事實
    欄所載廠商所交付之款項，但廠商所交付之款項，係作為其
    協調廠商、地主間糾葛之吃紅及得標廠商要其轉交陪標廠商
    之錢，並非收取工程回扣。於調查局第二次以後之訊問及偵
    查之自白不實在，當時身受羈押並遭禁見處分，而兒子又將
    結婚，為求能獲得具保停止羈押，以便主持次子婚禮，免受
    親友誤解，才在調查員誤導之下做不實之自白，縱該自白可
    信，伊亦僅接受廠商委託送回扣，而非擔任鄉長即被告卯○○收受回扣之白手套，應不為罪云云。
二、經查：
(一)、按被告之自白，須非出於強暴、脅迫、利誘、詐欺或其他不
    正之方法，且與事實相符者，始得採為證據，如果被告之自
    白，係出於不正之方法，並非自由陳述，即其取得自白之程
    序，已非適法，則不問自白內容是否確與事實相符，因其非
    適法之證據，即不能採為判決之基礎，故審理事實之法院，
    遇有被告對於自白提出刑求之抗辯時，應先於其他事實而為
    調查。被告庚○○供稱：於調查局第2次以後之訊問及偵查
    之自白不實在，當時身受羈押並遭禁見處分，而兒子又將結
    婚，為求能獲得具保停止羈押，以便主持次子婚禮，免受親
    友誤解，才在調查員誤導之下做不實之自白云云（見本院上
    訴卷第一宗第129頁背面、本院更(二)卷第二宗第298頁）。惟
    被告庚○○自始均未供稱受到調查員何種方式之誘導。且庚○○係於85年11月5日在調查局接受偵訊，同日移送檢察署
    被羈押，在調查局第一次偵訊時，庚○○即承認收受包商子
    ○○所交付之得標金額之一成現金（見偵字第24752號卷第2
    頁）。同年11月9日，庚○○在調查局訊問時，對於前揭犯
    罪事實更坦承不諱。雖被告庚○○辯稱，係為想替兒子主持
    婚禮，始在調查員之誤導下，為不實之自白云云。但庚○○
    於85年12月12日檢察官偵訊時仍供承（當時庚○○仍在押）
    ，以前所供均實在，並稱，84年承包商委託我收回扣，我再
    轉交鄉長（見偵字第24753號卷第59頁正反面）。庚○○係
    於接受檢察官偵訊時，猶仍對前揭犯罪事實自白，此部分自
    白當非受調查員之誤導，況且庚○○亦直承有收取前述之回
    扣，僅辯稱係為協調其他廠商云云。但協調廠商之金額有限
    ，本院亦認定庚○○收取之回扣有分配予未得標之廠商（俗
    稱搓圓仔湯），但不能因此即認定庚○○未收取回扣，庚○○此部分辯解自無可採。不能推翻其於調查局自白之任意性
    ，合先敘明。
(二)、卯○○自83年3月間起，擔任臺北縣深坑鄉鄉長期間，因認
    鄉公所發包小型工程時，有利可圖，乃由卯○○與庚○○，
    或與丑○○，或3人共同意圖為自己不法之所有，並基於概
    括之犯意，先與有意承作該鄉公共工程之廠商，進行協調，
    約立陋規，即以議價承作得標之廠商，須給付工程款之10％
    （或給付工程款之15％），而以比價或公開招標之廠商則約
    須給付工程款之5％（實際上或另為協議）等一定比例之回
    扣給付鄉公所，並於各工程得標3日內，由得標廠商將前開
    一定比例之回扣，以現金送至庚○○住處，交由庚○○處理
    分配，廠商為取得前開工程利益，同意得標後給付回扣。庚○○收取回扣後，即將回扣金額之一半送至深坑鄉深坑子78
    之5號，卯○○於當選鄉長前所經營，其任職後交給其妹黃
    淑惠經營，其妻未○○（原名鄭慧雪）亦為合夥人之「速成
    代書事務所」，交卯○○收受，其餘之回扣或由庚○○收取
    ，或分配與丑○○，或分配與其他欲爭取該鄉工程利益而未
    得標之廠商，共同連續利用經辦公用工程，收取回扣。惟因
    庚○○經手前揭收受回扣期間，偶有將收受款項挪用之情形
    ，致卯○○心生不滿，卯○○乃於85年3月間，指示丑○○
    直接經手收取回扣，其回扣比例為工程款之5％或10％至15
    ％不等，視議價、招標情形而定。所收回扣，由丑○○收取
    後，其中4分之3由丑○○在鄉公所辦公室內轉交給卯○○，
    餘4分之1則歸丑○○取得。卯○○、丑○○共同連續利用經
    辦深坑鄉內公用工程，收取回扣等事實，分據被告庚○○
    在調查處供稱：「深坑鄉工程數量不多，為免搶標傷和氣，
    於84年初，經常承包鄉公所工程包商丁○○、己○○、子○○、寅○○、壬○○、辰○○等人找我，要我做見證，各承
    包商依輪流承作．．．同時決議得標者在得標後3日內應提
    出工程總額1成的金額交給我」（見偵字第24752號卷第15
    頁反面筆錄）、「我確在前述工程中親手轉交卯○○回扣款
    約1百15萬9千9百元，．．．都是以現金送至卯○○開設之
    代書事務所親手交給卯○○，即使卯○○恰巧不在，我會將
    款項攜回，他日再去送。」等語（見偵字第24752號卷第35
    頁反面筆錄）。已判決確定之丑○○於調查處供稱：「83
    年我到任不久，卯○○即要我處理工程回扣問題，但皆遭我
    拒絕，到85年3月時卯○○表示庚○○處理工程回扣，處理
    得不好．．．一定要我來處理」、「卯○○指示我所有工程
    係議價的收10％回扣，發包的收取5％回扣，所有回扣要我
    留下25％，鄉長卯○○收取75％」、「所有廠商必定依照鄉
    長卯○○規定繳10％或5％賄款，廠商將賄款送到辦公室交
    給我，賄款皆係以現金交付」、「我所收之賄款陸續交給女
    友游依珊，但我係向游依珊謊稱係我父親提供，另交付卯○○之賄款，皆是我將現金提到其辦公室交付」（見偵字第24
    751號卷第2頁正、反面筆錄）。丑○○於檢察官訊問時供稱
    ：「（曾處理過鄉公所的工程回扣？）是的，自今年85年開
    始，以前是庚○○處理的，我一直不願處理，鄉長要我接手
    的，若我不接就要我辭職。（何時、地如何指使你？）今年
    3月間在鄉長室，鄉長告訴我對庚○○的處理不滿意，要求
    我替他收回扣，我不得已才答應他。（如何收取回扣？）工
    程議價收百分之10，競標的收百分之5，廠商是交現金到辦
    公室給我，我馬上轉百分之75予鄉長。」等語（見偵字第24
    751號卷第15頁反面、第16頁筆錄）。丑○○於檢察官訊問
    時亦為相同之供述（見偵字第24751號卷第15頁背面、第16
    頁）。於原審及本院上訴審審理中稱：調查、偵查中所為供
    述均屬實在（本院上訴審卷第一宗第128頁反面）。於本院
    更(二)審調查中復稱：「我在之前都陳述過了，現在這麼多年
    後問我，陳述不會比之前所講的完整。我之前在本院及地院
    所講的都是實在的。」。本院審理時，被告卯○○之辯護人
    對丑○○詰問有無交付不法財物予卯○○？丑○○表示，以
    前都講過了，雖其稱，現在記不清楚。此應係丑○○不願再
    得罪卯○○之供詞。再丑○○業經判決有罪確定，並於服刑
    後獲假釋，足認丑○○前此不利於己之供述屬實，自得採為
    被告卯○○、庚○○二人犯罪之證據。證人寅○○於調查
    處供稱：「．．．至於『公開招標分配工程』是指『阿柔地
    區（含排水）改善工程』、『新光橋邊大排水溝整治工程』
    及『王軍寮第三期改善工程』等3項，此3項工程係庚○○（
    深坑鄉前鄉代會代表）主動來找我，張某向我表示該3項工
    程能保證我得標，但要求我付百分之10的回扣給渠等，我向
    張某表示，之前曾接受丑○○要求承包過深坑鄉圖書館新建
    書庫等3項賠錢工程，故不願意付張某百分之10的回扣，最
    後我與張某協議將回扣降為百分之5，而我也確實標得此3項
    工程。（你前述庚○○與你協議支付百分之5回扣的3項工程
    ，你如何將回扣款交與張某？數額各為多少？時間及地點各
    為何？）『阿柔地區（含排水）改善工程』係於84年3月16
    日開工，我於84年3月初於庚○○住家（草地屋）附近之餐
    廳用餐時交付張某4萬5千元的現金。『新光橋邊大排水溝整
    治工程』係於84年10月26日開工，我於84年10月初開工前即
    與張某於前述餐廳用餐並交付10萬零5千元現金予張某。『
    王軍寮第3期改善工程』係於85年2月26日開工，我於85年2
    月中與張某亦約於前述餐廳用餐同時支付張某9萬5千元現金
    。」等語（見偵字第1250號卷第73頁正面及背面），寅○○
    於檢察官偵查中供稱：「（承包工程共給張多少錢？）有3
    個工程，開工前交給張的錢有4萬5千元，另有新光橋工程給
    10萬5千元（84年10月），王軍寮工程給9萬5千元。」等語
    （見同上卷第148頁背面）。證人己○○於調查處供稱：
    「85年2月間深坑鄉公所公告『王軍寮至炮子崙第三期農路
    新闢工程』招標工程，我看到該公告後，即向庚○○表示欲
    承包上述第三期農路新闢工程，請庚○○協調鄉公所及各土
    木工程廠商，讓我得標此一工程，庚○○同意幫忙，該工程
    於2月29在鄉公所開標，果然由我以9百35萬元得標，得標後
    翌日，庚○○以電話告訴我，必須繳交『王軍寮至炮子崙第
    3期農路新闢工程』得標價9百35萬元之百分之10，即93萬5
    千元．．．給他。」等語（見偵字第1250號卷第84頁正面及
    背面），己○○於檢察官偵查中亦為相同證述（見偵字第12
    50號卷第148頁反面）。證人子○○於調查處供稱：「．
    ．．我也同意庚○○所訂下之規矩，在得標後三天內拿出
    得標價款的1成現金，送到庚○○的家中。．．．」等語（
    見偵字第1250號卷第123頁正面）。子○○於調查處又稱：
    「．．．庚○○向我收取之回扣，計有『阿柔地區道路改善
    工程』之1成9萬3千8百元，『昇高坑路護坡工程』之1成11
    萬7千元，『埔新街道路改善工程』之1成11萬3千元，『土
    庫13號駁崁工程』之1成13萬6千5百元等4筆工程回扣款，總
    計46萬零3百元。」等語（見偵字第24759號卷第25頁背面）
    。證人辰○○於調查處供稱：「（你以瑞發土木包工業名
    義標得翠谷山莊排水溝及路面工程有無支付回扣與鄉公所人
    員？）有。（前述翠谷山莊工程回扣數目為何？致送何人？
    何時致送？）回扣是絕對有的，金額大約20萬元《詳細數字
    我忘了，而我也沒有記帳的習慣》，該回扣是在前述工程5
    月1日開標後3天內，由我自深坑農會提領現金後親自送到鄉
    公所秘書丑○○辦公室親自交給丑○○。」等語（見偵字第
    24821號卷第1頁背面及第2頁正面）。辰○○於檢察官偵查
    中亦為相同證述（見偵字第24821號卷第5頁反面、第7頁正
    面）。證人壬○○於調查處供稱：「．．．但『炮子崙第
    1期道路整修工程』、『賀伯颱風災害工作』及『大崙尾道
    路整修工程』3項鄉公所都有收取回扣。（前述3項工程回扣
    各為多少？由何人索取？如何支付？）『炮子崙第1期道路
    整修工作』是在開標之前即由鄉公所秘書丑○○親口告訴我
    如果得標要給他1成回扣，得標後3天我就將回扣10萬元親自
    送到鄉公所的2樓秘書辦公室隔壁影印室交給丑○○，『大
    崙尾道路整修工程』我是搶標得來的，但丑○○仍要求我付
    給1成之回扣，我以不敷成本為由支付百分之5，丑○○同意
    但要求要在下一次工程得標後將此百分之5的回扣補足，我
    在得標後即依丑○○要求將回扣11萬9千元在鄉公所的1樓交
    給丑○○，『賀伯颱風災害工作』工程則係在開標前丑○○
    即向我明言此次要收百分之15的回扣，以補足上一次的百分
    之5，得標後我依丑○○指示將回扣67萬4千7百元帶至鄉公
    所的車庫交給丑○○。．．．」等語（見偵字第24747號卷
    第2頁正面及背面）。壬○○於檢察官偵查中亦為相同證述
    （見偵字第24747號卷第10頁起）。證人丁○○於調查處
    供稱：「埔新街道路改善工程、阿柔村道路改善工程、昇高
    坑檔牆工程及土庫13號駁坎工程，其中前3件均支付百分之
    10 回扣予鄉公所相關人員，而土庫13號駁坎工程，則支付
    百分之15回扣。」、「庚○○出面收取回扣，庚○○告訴我
    ，回扣百分之10情形，係將百分之5交付鄉長卯○○，百分
    之3支付搓圓仔湯費用、鄉公所秘書丑○○、及建設課相關
    人員，其餘百分之2是庚○○等工作人員之酬勞，在85年初
    回扣改為百分之15後，則全數由鄉公所人員及庚○○等人分
    走，不再支付圓仔湯費用，如何分配我不清楚。」（見偵字
    第2475 9號卷第2頁），丁○○於檢察官偵查中亦為相同證
    述（見偵字第24759號卷第19頁起）。上開證人即交付工程
    回扣之廠商負責人辰○○、寅○○、己○○、丁○○、壬○○、子○○等人，既均於調查、偵查中供明：其等於工程得
    標後，確有送交回扣等情不諱，足認被告庚○○及丑○○確
    有收受工程回扣，並將工程回扣款轉交被告卯○○。
(三)、此外，並有包商曾交付回扣之寅○○之承包工程表、壬○○
    內帳明細簿、丁○○桌曆記載、辰○○立具之收據等影本等
    （見偵字第1250號卷第22頁至35頁）附卷可資佐證，足認被
    告卯○○、庚○○、丑○○確有向得標廠商收取回扣。茲再
    說明收取回扣之情形如下：
  (甲)被告庚○○經手部分：阿柔地區道路改善工程，由證人丁○○得標，收受回扣9萬3千8百元。此部分業據被告庚○○
    於調查時自白不諱（見偵字第24752號卷第16頁反面、第32
    頁筆錄），並據證人丁○○於調查時證述無訛（見偵字第24
    759號卷第1頁反面、第2頁、第26頁筆錄）。阿柔地區○○○道路改善工程，由證人寅○○得標，收受回扣4萬5千元
    。此部分業據被告庚○○於調查時自白不諱（見偵字第2475
    2號卷第32頁反面、偵字第1250號卷第73頁反面、第148頁反
    面），並據證人寅○○於調查時證述無訛（見偵字第1250號
    卷第80頁、第81頁筆錄）。埔新街道路改善工程，由證人
    丁○○得標，收受回扣11萬3千元。此部分業據被告庚○○
    於調查時自白不諱（見偵字第24752號卷第34頁筆錄），並
    據證人丁○○於調查時證述無訛（見偵字第24759號卷第1頁
    反面、第2頁、第24頁反面筆錄）。新光橋邊大排水溝整
    治工程，由證人寅○○得標，收受回扣10萬5千元。
    此部分業據被告庚○○於調查時自白不諱（見偵字第24752
    號卷第33頁、偵字第1250號卷第73頁反面、第148頁反面筆
    錄），並據證人寅○○於調查時證述無訛（見偵字第1250號
    卷第80頁、第81頁筆錄）。昇高坑路護坡工程，由證人丁○○得標，收受回扣11萬7千元。此部分業據被告庚○○於
    調查時自白不諱（見偵字第24752號卷第33頁筆錄），並據
    證人丁○○於調查時證述無訛（見偵字第24759號卷第1頁反
    面、第2頁、第25頁筆錄）。土庫尖路整修工程，由證人
    子○○得標，收受回扣16萬9千元。此部分業據被告庚○○
    於調查時自白不諱（見偵字第24752號卷第2頁、第33反面、
    偵字第1250 號卷第117頁反面筆錄），並據證人子○○於調
    查時證述無訛（見偵字第1250號卷第123頁正、反面筆錄）
    。王軍寮路第三期改善工程，由證人寅○○得標，收受回
    扣9萬5千元。此部分業據被告庚○○於調查時自白不諱（見
    偵字第24 752號卷第33頁反面，偵字第1250號卷第73反面、
    第80頁、第148頁反面），並據證人寅○○於調查時證述無
    訛（見偵字第1250號卷第80頁、第81頁筆錄）。松柏山莊
    道路損壞修復工程，由證人辰○○借牌得標，收受回扣9萬
    元。此部分業據被告庚○○於調查時自白不諱（見偵字第24
    752號卷第34頁反面筆錄），並據證人辰○○於調查時證述
    無訛（見偵字第24821號卷第10頁筆錄）。深坑鄉○號道
    路改善工程，由證人林才鑒得標，收受回扣52萬元。此部分
    業據被告庚○○於調查時自白不諱（見偵字第24752號卷第
    34頁筆錄），得標之證人林才鑒於調查時雖否認有致送回扣
    ，但此部分據轉包之證人辰○○、子○○於調查時及偵查中
    分別證述有透過林才鑒交付回扣於被告庚○○無訛（見偵字
    第24821號卷第1頁反面、第2頁、第6頁、第8頁、第9頁；偵
    字第125 0號卷第117頁反面、第118頁正、反面筆錄）。
    王軍寮至炮子崙第3期農路新闢工程，由證人己○○得標，
    收受回扣93萬5千元。此部分業據被告庚○○於調查時自白
    不諱（見偵字第24752號卷第34頁反面，偵字第1250號卷第
    84頁、第99頁、第148頁反面筆錄），並據證人己○○於調
    查時證述無訛（見偵字第1250號卷第84頁正、反面、第99頁
    筆錄）。土庫13號駁崁工程，由證人丁○○得標，收受回
    扣13萬6千5百元。此部分業據被告庚○○於調查時自白不諱
    （見偵字第24752號卷第16頁反面筆錄），並據證人丁○○
    於調查時證述無訛（見85年度偵字第24759號卷第1頁反面、
    第2頁、第25頁反面筆錄）。
  (乙)游聯國出面收取回扣部分：土庫77巷水溝新建工程，由證
    人辰○○借牌得標，收受回扣3萬8千元。此部分業據丑○○
    於調查時自白不諱（見偵字第24851號卷第88頁反面筆錄）
    ，並據辰○○於調查時證述無訛（見偵字第24821號卷第9頁
    反面、第10頁筆錄）。烏月25號路面新建工程，由證人辰
    ○○借牌得標，收受回扣4萬8千元。此部分業據丑○○於調
    查時自白不諱（見偵字第24851號卷第88頁反面筆錄），並
    據證人辰○○於調查時證述無訛（見偵字第24821號卷第9頁
    、反面第10頁筆錄）。大坑路第1期道路整修工程，由證
    人己○○得標，收受回扣14萬元。此部分業據丑○○於調查
    時自白不諱（見偵字第24851號卷第88頁筆錄），並據證人
    己○○於調查時證述無訛（見偵字第1250號卷第83頁反面、
    第84頁正、反面筆錄）。炮子崙第1期道路整修工程，由
    證人壬○○得標，收受回扣10萬1千元。此部分業據丑○○
    於調查時自白不諱（見偵字第24851號卷第88頁筆錄），並
    據證人壬○○於調查時、偵查中及原審訊問時證述無訛（見
    85年度偵字第24747號卷第2頁反面、第10頁反面、第13頁背
    面、第14頁；原審卷第2宗第122頁反面筆錄）。翠谷山莊
    排水溝及路面工程，由證人辰○○得標，收受回扣13萬元。
    此部分業據丑○○於調查時自白不諱（見偵字第24851號卷
    第89頁筆錄），並據證人辰○○、子○○於調查時證述無訛
    （見偵字第24821號卷第2頁、第9頁反面、第10頁；偵字第
    1250號卷第119頁筆錄）。大崙尾道路整修工程，由證人
    壬○○得標，收受回扣11萬9千元。此部分業據丑○○於調
    查時自白不諱（見偵字第24851號卷第89頁反面筆錄），並
    據證人壬○○於調查時、偵查中及原審訊問時證述無訛（見
    85年度偵字第24747號卷第2頁反面、第10頁反面、第13頁反
    面、第14頁；原審卷第2宗第122頁反面筆錄）。雲鄉山莊
    10巷2弄護岸崩塌工程（賀伯颱風災害工程），由證人壬○○得標，收受回扣67萬4千7百元。此部分業據丑○○於調查
    時自白不諱（見偵字第24851號卷第88頁反面筆錄），並據
    證人壬○○於調查時、偵查中及原審訊問時證述無訛（見偵
    字第24747號卷第2頁背面、第10頁背面、第13頁反面、第14
    頁；原審卷第2宗第122頁反面筆錄）。
(四)、雖證人寅○○於本院上訴審時改口稱：因被告庚○○幫他的
    工程與地主協調有功，交給被告庚○○者乃調停金云云（本
    院上訴卷第2宗第121頁反面），於本院更(二)審調查時改稱：
    並無支付回扣與鄉長卯○○（本院更(二)卷第2宗72頁、73頁
    ）；證人丁○○於本院上訴審改口稱：因被告庚○○介紹他
    到深坑承包工程，所以找庚○○當合夥人（本院上訴卷第2
    宗第124頁正面），於本院更(二)審調查時改稱：其承包工程
    從來不送回扣（本院更(二)卷第2宗101、102頁）；證人己○○於本院上訴審改口稱：是委託庚○○處理工程鄰損而付款
    （本院上訴卷第2宗第125頁正面筆錄），於本院更(二)審調查
    時改稱：並未送錢與卯○○云云（本院更(二)卷第2宗99頁、
    100頁）；證人子○○於本院上訴審時改口稱：只給合夥人
    辰○○押標金，而未請林才鑒付丑○○回扣（本院上訴卷第
    2 宗第126頁正面筆錄），於本院更(二)審調查時稱：與辰○○合夥包工程，沒有送回扣這回事云云（本院更(二)卷第2宗
    第41頁、42頁）。惟與前開證據不符，無非係事後迴護被告
    之詞，均不足採信。被告卯○○於本院審理時，請求與證人
    丑○○、子○○、己○○、寅○○、壬○○、丁○○、辰○○對質，除子○○已死亡，丁○○、辰○○未到庭，被告卯
    ○○捨棄該二位證人，丑○○表示，以前已經講的很清楚，
    其餘證人雖皆供稱未送回扣予卯○○，但該等廠商並非直接
    送回扣予卯○○，彼等之供述，亦難採為有利卯○○之認定
    。
(五)、被告卯○○雖又指稱伊與丑○○不睦並有意撤換丑○○祕書
    一職（詳原審卷第三宗第223頁至第225頁86年7月7日訊問筆
    錄），並經證人即深坑鄉前任鄉長黃世、鄉民代表葉銘浪
    、調解委員會委員高炳楠於原審證述無訛，但祕書一職既為
    鄉長之機要人員，鄉長可隨時加以撤換（參附於原審卷第三
    宗第279頁臺北縣政府86年8月1日，86北府民一字第289531
    號覆函）。丑○○原任台北縣政府國宅局5職等技士，被告
    卯○○就任鄉長後指名商調為深坑鄉公所8職等機要秘書，
    此有臺北縣深坑鄉83年3月1日（83）北縣深人字第1548號函
    影本可稽（原審卷第三宗第280頁），縱被告卯○○因與丑
    ○○不合而欲撤換丑○○，丑○○亦無自白貪污誣陷被告卯
    ○○而自現囹圄之理，前開證人所述，不足為被告卯○○有
    利之認定。
(六)、綜上所述，被告卯○○、被告庚○○此部分犯行均堪認定。
貳、被告卯○○與丑○○共同違背職務收受前開犯罪事實二所載
    立體停車場工程賄賂，以及上訴人即被告戊○○、甲○○行
    賄部分：
一、訊據被告卯○○、戊○○、甲○○均矢口否認有前揭犯行，
    被告卯○○辯稱：伊於前述立體停車場設計投標發包前，曾
    於84年4月間，由兄長黃明貴之結拜友人李清華引介，與被
    告戊○○餐敘後，即指示丑○○邀德慧公司參加設計投標廠
    商評選，丑○○雖曾向其表示打算利用該工程收取賄賂，籌
    措下次選舉所需經費，伊未曾答應。工程開標後，丑○○雖
    亦再度向伊表示得標之安磊公司願給付賄賂。惟伊亦未同意
    丑○○收取，亦未收到任何賄賂，丑○○自陳先後取得1千
    萬元，其中交付其同居女友游依珊2百50萬元，另委託被告
    戊○○交付丑○○髮妻蕭玉冠2百50萬元，丑○○生活開銷
    甚鉅，丑○○指稱送伊5百萬元，顯然誣指，目的無非為邀
    寬典減輕其自身刑責。且送出回扣之廠商及被告戊○○等均
    未指明伊有收受回扣及賄款等情事云云。被告戊○○辯稱：
    德慧公司之所以取得深坑鄉立體停車場工程設計監造權，是
    基於公司信譽良好，建議書內容充實，因德慧公司之前已取
    得泰山、鶯歌、永和、土城等鄉鎮停車場設計案，伊與巳○○至84年7月因經營理念不合，2公司拆夥，伊退出德慧公司
    ，將德陵公司遷至三重市○○路○段97號22樓並任總經理，
    伊雖透過被告卯○○胞兄黃明貴之友李清華引介而結識被告
    卯○○，被告卯○○亦僅稱「歡迎德慧公司參與比圖」而已
    ，德慧公司取得設計監造權是因公司人才濟濟，編製之服務
    建議書技勝一籌，獲得評審委員青睞，並無不法。伊雖曾提
    供新竹市、彰化縣兩停車場之廠商投標資格資料給被告卯○○及丑○○，但深坑鄉公所廠商資格如何訂定，伊不知情，
    最後僅知公告時要求機械廠商與營造廠商聯合承攬。參照台
    北縣新莊市公所、新竹市政府、台南縣新營市及台中縣大雅
    鄉公所等之停車場工程投標廠商亦作近似之資格限制，何來
    綁標﹖丑○○並未洩漏底價於伊，伊是依照專業知識推算底
    價大約為1億7千5百萬元左右。該停車場工程預算為1億8千2
    百42萬元，核定底價為1億7千6百零1萬元，安磊公司以1億7
    千3百86萬元得標，與底價相差約2百15萬元，若有勾結洩漏
    情形，差價當在3、50萬元之內，且公告招標至投標有14日
    ，符合資格廠商約略有2、3百家，該工程又採最低價者得標
    。而深坑鄉內工程索取回扣為既有陋規，伊是迫於無奈交付
    賄款，但主觀並無行賄之意思。伊在任職之德慧公司取得工
    程設計權後，丑○○即私下表示將來這個工程發包後，大概
    可向廠商拿個2千萬元回扣，伊當時以為此為場面話，未予
    回應。直至安磊公司得標，丑○○表示要1成回扣，又給予
    壓力，伊交付賄款係屬無奈。加以被告卯○○收取回扣已是
    陋習，丑○○則又在外租屋與女友同居，花費不貲，向廠商
    索取賄款，事屬必然。故嚴格而論，伊及廠商均為被害人，
    目的在得標後工程得以順利有保障。又為避免人多口雜，伊
    乃代德陵公司及安磊公司從中接洽而已。戊○○於本院更(二)
    審辯稱，調查人員告訴我，承認就可以交保，筆錄當中的問
    答都是調查員寫的，我只負責簽名，答話也是他寫（見更(二)
    審卷第二宗第43頁、44頁），意指其於調查局之筆錄是受利
    誘云云。被告甲○○辯稱：深坑鄉公所關於停車場之招標程
    序或結果，並無不法，伊交付財物於鄉長、鄉公所秘書，並
    非基於「行賄之意思」，而該公務員亦未因而有「違背職務
    之行為」，自不構成行賄罪。另伊向安磊公司浮報前揭回扣
    金額轉交德陵公司，再自德陵公司取得佣金1百萬元，其中
    抵銷舊欠30萬元，取得70萬元等情固屬實在；惟伊因一時失
    慮而為之，然已深知悔悟，且安磊公司亦未表示深究，請減
    輕刑期云云。已死亡之巳○○於本院更(二)審辯稱：伊固為德
    陵公司董事長，然有關公司對外業務之往來及帳務方面皆委
    由總經理即被告戊○○處理，伊向不直接與客戶接洽，有關
    深坑鄉停車場工程一案，是由被告戊○○負責，被告戊○○
    與安磊公司如何搭配及與鄉公所人員如何往來，伊不知情，
    該工程並無綁標、洩漏底價等不法情事，被告戊○○之所以
    交付款項於丑○○，係受丑○○之要脅，而不得不然，伊亦
    未參與交付賄款。本件純粹是「工地文化」使然，被告戊○○懾於地方權勢，且為使工程順利完成而交付金錢，主觀無
    行賄之意，不構成行賄，伊任董事長事先不知且未參與云云
    。
二、被告戊○○辯稱，其於調查局之筆錄，非屬其本意，乃係受
    利誘，此部分自應先行調查。被告戊○○指其筆錄不實，係
    85年11月7日之筆錄（見本院卷第一宗第175頁），該次筆錄
    係由調查員午○○訊問。經本院傳訊午○○，午○○於本院
    調查時否認有對戊○○利誘（見本院卷第255頁）。經本院
    朗讀戊○○於85年11月7日筆錄。被告戊○○答稱，有關送
    回扣的事有講，但是我的本意，回扣的錢是開標後的事，不
    是開標之前。並稱是自己用詞不當，筆錄有簽名，但是筆錄
    沒有詳細看，筆錄不是調查員編故事自己寫筆錄，叫我簽名
    ，我承認我有付回扣，是開標之後才付的，我付的回扣是壹
    仟萬，都交給丑○○或是他太太（見本院93年9月21日訊問
    筆錄）。足認被告戊○○所辯調查局之筆錄是被利誘一節，
    係屬不實。
三、又經查：
(一)、上揭交付、收受前揭1千萬元賄賂之事實，據已判決確定之
    丑○○於85年11月7日在調查處供稱：「85年7月間，戊○○
    以手提塑膠袋內裝5百萬元現金給我，我得款後自留2百50萬
    元交給游依珊，另2百50萬元交給鄉長卯○○，過了幾天，
    合約簽訂後，戊○○又再交付2百50萬元給我，交款是在石
    碇鄉福寶餐廳旁，他從車上拿2百50萬元現金到我車上交給
    我，當天我把該2百50萬元送到鄉長家，要戊○○再拿2百50
    萬元去我板橋中正路216巷131之2號9樓家中，給我太太蕭玉
    冠，．．．隔數日我打電話到板橋家中求證，蕭玉冠表示戊○○有將錢送到．．．戊○○給我回扣款共計是1千萬元，
    轉給鄉長5百萬元」、「深坑鄉公有立體停車場工程發包後
    ，賀榮生帶了兩個黑道兄弟到我辦公室．．．我當時心裡很
    害怕，就要戊○○想辦法處理這事，不久，戊○○公司裡的
    巳○○就到鄉公所找鄉長談，然後又把我叫到鄉長室，表示
    擺平黑道之事，他盡了不少力，要鄉長和我拿一些錢來，當
    天下午巳○○又邀我到台北市○○○路○段晶華酒店咖啡廳
    談這事」等語（見偵字第24751號卷第30頁、第46頁）；雖
    丑○○於85年11月5日於偵查中供稱：「黃明貴介紹戊○○
    來承包，工程款共1億7千多萬元，因為有些規格標部分，該
    公司認為我們沒有弄好，只願拿5百萬元當回扣，戊○○於7
    月份分兩次用塑膠袋包好交給我，每次我抽50萬元，其餘交
    給鄉長。」（見偵字第24751號卷第16頁反面、17頁正面）
    ，二次所供有關賄款之金額及其拿取之金額，並不相符。但
    丑○○僅有一次供稱，分二次各拿50萬元，除此外均供稱是
    收到一千萬元，分五百萬元予鄉長，丑○○於原審更明確供
    稱：「我分2次給鄉長，確實時間與調查局筆錄同，戊○○
    兩次都交現金5百萬元，我分一半給鄉長。」（見原審卷第
    二宗第13頁反面起、第14頁正反面）。且戊○○及甲○○均
    供稱交付給丑○○之賄款為二次，各五百萬元，此外並有巳
    ○○之德陵企業收受925萬元送款簿、德陵企業巳○○簽發
    提款725萬元及500萬元之支票影本二紙（見偵字第25002號
    卷第45頁至51頁）及證人游依珊、蕭玉冠所供（詳如後述）
    ，足見丑○○於偵訊時所供「分二次各拿50萬元」之供詞，
    係其於當時隨意搪塞之詞，應認丑○○此部分收受賄款之金
    額一千萬元。至於丑○○在本院審理時供稱：「（辯護人詰
    問：錢是否有交給卯○○？）我在之前都陳述過了，現在這
    麼多年後問我，陳述不會比之前所講的完整。我之前在本院
    及地院所講的都是實在的。」、「（辯護人詰問：你有無在
    85 年7月間，向戊○○索取回扣？）我在本院和地院時，已
    經陳述過了，今天再陳述，也不會比當時陳述清楚。」（本
    院審判筆錄）。
(二)、被告戊○○85年11月7日於調查處供稱：「當德慧公司於84
    年5、6月間取得設計權後，深坑鄉公所秘書丑○○即於私下
    場合向我表示將來這個工程發包後大概可以跟承包廠商拿個
    2千萬元回扣，我就知道深坑鄉公所有意思索取回扣，我同
    意出面跟承包商接洽看看，德慧公司於85年2、3月交件後，
    丑○○乃要求我幫他做一些發包準備作業，撰寫資格規範，
    丑○○與我當時認為這個案設計工作，既然係由安磊科技公
    司負責實際設計作業，所以屬意由安磊科技公司得標，丑○○乃要我於撰寫之資格上設限，我乃依游某指示在資格上加
    強門檻，如增加3年內要有多少座、多少停車位（實際數字
    忘記了）之業績等，並將上情報到縣政府，縣府要求深坑鄉
    公所列出符合資格之廠商，經我列出符合資格的約有10家，
    經由鄉公所報到縣政府，但縣政府一直沒有同意，丑○○眼
    見綁標綁不住，後來才乾脆開放資格競標，而於85年6月中
    旬辦理公告。而安磊科技公司亦有參加投標，開標前我曾找
    安磊公司甲○○談過，如果這個工程得標，深坑鄉公所官員
    可能要回扣大約1千8百萬元左右，後來雙方決定由甲○○向
    安磊公司請款1千8百萬元作為回扣費用使用，85年6月29日
    開標時，安磊公司果然得標。」、「如前所述丑○○原來是
    要拜託我用綁資格標方式協助安磊公司得標，但因縣政府作
    梗，無法順利達成，所以乃要我將底價告訴安磊公司，丑○○要我通知安磊公司標價務必要在1億7千5百萬元以下，我
    乃轉知與安磊公司甲○○，安磊公司果然以1億7千3百86萬
    元價格最低價得標。」、「是由安磊公司開立華南銀行支票
    2張由吳恆修（翔）交給我，其中第1張是85年7月3日到期，
    金額9百25萬元，大約是7月2日交給我的，另一張則是同為
    華南銀行的支票，7月18日到期，金額亦是9百25萬元，大概
    在7月18日後1、2天給我的，這2張支票我收受後皆存入彰銀
    南三重分行德陵公司帳戶」、「安磊公司於85年6月29日得
    標後，於6月30日丑○○隨即找我要錢，我與丑○○討價還
    價後，決定以1千萬元成交，這1千萬元是由卯○○鄉長與丑
    ○○朋分，其中卯○○要5百萬元，其餘款項要由丑○○與
    ．．．分。另外丑○○同時表示有一黑道分子叫賀容生要來
    包該工程案中之土木工程，不過丑○○表示黑道分子賀容生
    其實只是要錢，大概1百50萬元可以解決，且要我將該款委
    託他代為處理，但我沒有答應，又丑○○也表示鄉代會主席
    高銘金那裡也要送一點意思，所以我得留一些款項備用」、
    「．．．於85年7月5日中午提領現金5百萬元後，與丑○○
    約定於當日下午在臺北市○○路○段之興隆超級市場地下停
    車場，將款項5百萬元親自交給丑○○，丑○○當時是開著
    一部富豪汽車前來，但當我交給他時，丑○○才又表示，這
    1千萬元回扣款可能還要再加2百萬元給他，也就是要付1千2
    百萬元，．．．我問為什麼要加碼2百萬元，丑○○表示這1
    千萬元無法擺平相關人等，而丑○○更認為他所出的力比鄉
    長還多，所以分的應該比鄉長多才對，所以要求加碼2 百萬
    元，這2百萬元是丑○○自己要的。對此我沒意見，因為安
    磊公司支付的款項尚足以因應。直到安磊公司於7月18 日支
    付第2批款9百25萬後，大約在7月22、3日左右與丑○○聯絡
    ，游某要將餘款分別交付到其小老婆（在深坑鄉公所附近）
    及大老婆（在板橋市）住處給丑○○與其配偶。其中當日先
    行送到其小老婆（姓游）款項2百50萬（或4百50萬元，一時
    記不起來，待事後查明銀行帳戶後，再告知），再依游某指
    示同日晚上送2百50萬元給游某配偶。．．．」、「首先丑
    ○○告知我該工程之預算1億8千2百42元左右，要我問一問
    安磊公司要多少錢他們才要承做，安磊公司甲○○計算後希
    望在1億7千5百萬元以上，才有好利潤，但鄉公所鄉長、丑
    ○○認為決標價應該低於1億7千5百萬元，經安磊公司同意
    後，由卯○○鄉長敲定底價在1億7千5百萬元左右。」等語
    （見偵字第25002號第8頁正面及背面、第9頁正面及背面、
    第10頁正面、第13頁正面筆錄），戊○○於偵查中供稱：「
    卯○○哥哥好朋友李清華於84年3、4月間，帶我去鄉長室見
    鄉長，鄉長說歡迎來參加，我又去找他2、3次，他仍說有機
    會就去參加，並指示細節與秘書談就可以了。」、「（何時
    決定拿回扣？）84年4月與公所談時，秘書提及回扣約1成。
    」、「（回扣的錢如何送？）安磊公司交支票由我提示，第
    1次送5百萬元給鄉長《安磊公司給我9百25萬元》，第2次送
    2百50萬元《安磊公司給我9百25萬元》，另外送2百50 或3
    百50、4百50萬元給丑○○。」、「（差額的錢你送去何處
    ？）在我手上，目前有7百50萬元，另1百萬元由甲○○收取
    回扣。」（見偵字第25002號第18頁反面起至第20頁），於
    原審供稱：「（你與游談何事？）談得標後公所索賄事。」
    、「（談多少？）得標價百分之10，即1仟7佰50萬元，我們
    先交1仟萬給丑○○，我們公司一直是被動的，．．．。」
    、「（談判有無說錢要給黃？工程得標前後，黃有無說要給
    賄款事？他沒說很清楚如何分配，但他有說一半要給鄉長，
    我們因投標工程才認識鄉長，都未談到錢。」（原審卷第二
    宗第11頁反面起、第13頁正面）。
(三)、已判決確定之闕守義於調查處供稱：「甲○○來向我報告，
    表示戊○○說有人叫他出來處理打點深坑鄉工程的事．．．
    為了怕工程無法順利進行，乃同意甲○○拿9百25萬元，交
    給戊○○處理」、「甲○○回覆我說，他問過戊○○，洪說
    9百25 萬元只到行情的一半，對方不滿意，我考慮之後，心
    想為了家人及工地的安全，決定還是付款，於是讓甲○○再
    拿9百25萬元支票交給戊○○處理」等語（見偵字第622號卷
    第42頁正、反面筆錄）。
(四)、已死亡之巳○○於本院上訴審87年3月31日調查時供稱：「
    我是公司負責人，戊○○只是告知我要打點工程地方上之人
    員，但是要給誰我並不知道」等語（見本院上訴審卷第一宗
    第130頁正面筆錄）。
(五)、證人即安磊公司會計葉美和於調查處證稱：「（安磊公司）
    這兩筆合計給付德陵公司之1千8百50萬元應付帳款，並未依
    正常程序支付，係闕守義直接指示我開具支票給付德陵公司
    的，德陵公司並未開立發票給本公司，我將該兩張支票依闕
    守義之指示，直接交結甲○○收執」等語（見偵字第622號
    卷第55頁筆錄）。
(六)、證人即德慧公司總經理陳錦河於調查處供稱：該案是被告戊○○、巳○○自行在接案，伊與董事長李炳信被架空只好屈
    從，迫於脅迫放棄實質設計權；其後決裂分股，由被告戊○○、巳○○以德陵公司名義繼續處理停車場個案等語（見偵
    字第24819號卷第4頁至第11頁筆錄）。
(七)、證人即丑○○已分居之配偶蕭玉冠於調查處供稱：「戊○○
    於某日（2、3月前）到我家交給我2百50萬元，他告訴我說
    ，這些錢是我先生（丑○○）交代他拿給我的，事後丑○○
    也打電話問我戊○○有無拿2百50萬元給我，我告訴他已經
    拿到了」等語（詳偵字第622號卷第60頁反面筆錄）。
(八)、證人即丑○○同居女友游依珊於調查處證述：「丑○○．．
     ．直到85年5月間，我自花蓮企銀辭職後才陸續給我生活費
    用及85年7月間給我1百萬元．．．告訴我說是丑○○的父
    親要給我作為聘金的．．．，我不記得丑○○給我多少錢，
    除了在銀行帳戶的170萬元之外，其餘均作為日常花用之開
    銷」等語（見偵字第25002號卷第30頁反面至第31頁筆錄）
    。
(九)、證人即台北縣政府建設局公用事業管理課雇員潘永楷於偵查
    中證述：85年4月間某日，深坑鄉公所秘書丑○○及建設課
    長陳劍清等人到縣府催辦立體停車塔函報縣府發包作業函，
    因主管不在未成，3、4天後，建設課長陳劍清又來，縣府課
    長蘇萬蠡在審核時發現補充說明少了廠商投標資格資料，且
    廠商投標資格有限制，與行政院「修正行政院暨所屬各機關
    營繕工程招標注意事項」規定不符，乃於85年4月12日，函
    請深坑鄉公所應依相關規定辦理，不得增列廠商特殊資格之
    限制。深坑鄉公所仍於85年4月17日，函報預定同年4月26日
    公開招標，臺北縣政府又於85年4月22日，再函請深坑鄉公
    所暫緩辦理工程發包作業。85年5月14日，臺北縣政府並再
    函請該公所應依規定辦理公開招標，不准其限制投標人資格
    ，並應由承造結構體之營造廠及施作停車設備機械廠商併聯
    合具名投標（見偵字第622 號卷第46、47頁）。復有臺北縣
    政府85年11月6日8五北政三字第2587號函、深坑鄉公有立體
    停車場新建工程設計預算書、投標須知補充說明、開標紀錄
    表、臺北縣政府簽、函等影本（附於他字第2744號卷）、彰
    化商業銀行送款簿影本2張、客戶1次提領現鈔1百萬元以上
    備查簿影本2張、被告巳○○所簽發之7百25萬元及5百萬元
    支票影本各1張（附於偵字第622號卷第21 頁至第26頁）、
    安磊公司支付前揭款項記載之安磊公司日記帳2頁（附於偵
    字第622號卷第57號至第58頁）、蕭玉冠報告、2 百萬元儲
    蓄存款存單、50萬元定期存款簿等影本（附於偵字第622號
    卷第27頁至第29頁）、深坑鄉公所簽稿、84年5月11日公告
    、立體停車場新建工程設計監造工作服務建議書評審表、服
    務費議價紀錄、開標紀錄表（附於偵字第622號卷第1至第17
    頁）及游依珊所交出剩餘之50萬元現金扣案可資佐證（附於
    偵字第622號卷第30頁）。依丑○○所述德陵公司董事長即
    被告巳○○亦曾為停車場興建受恐嚇事前往鄉公所找鄉長卯
    ○○、鄉公所秘書丑○○商談，且德陵公司提兌安磊公司支
    票後，分別由董事長即被告巳○○於85年7月5日、20日先後
    向彰化商業銀行南三重分行提領現鈔7百25萬元、5百萬元，
    參以被告巳○○於前揭本院上訴審訊問時所陳：被告戊○○
    是有告知他要打點工程地方上之人員等語（見本院上訴審審
    卷第一宗第130頁正面），則被告巳○○已知金錢要交付、
    打點地方上人員，有行賄之認識，足認被告巳○○辯謂未參
    與乙節，並不足採信。亦足認被告卯○○、丑○○為取得工
    程賄賂，與德陵公司之總經理即被告戊○○、董事長即被告
    巳○○勾結，設法先使德陵公司所安排之德慧公司取得工程
    設計案，於工程設計階段即謀議綁標，惟綁標不成後，以議
    定底價約1億7千5百萬元左右，洩漏底價方式，於安磊公司
    得標後，再索取工程款1成之賄賂，嗣經被告戊○○與丑○○討價還價後達成成交付1千萬元之賄賂，由丑○○分得5百
    萬元，被告卯○○分得5百萬元（按被告戊○○於調查處雖
    供稱：「．．．丑○○才又表示，這1千萬元回扣款可能還
    要再加2百萬元給他，也就是要付1千2百萬元，．．．我問
    為什麼要加碼2百萬元，丑○○表示這1千萬元無法擺平相關
    人等，而丑○○更認為他所出的力比鄉長還多，所以分的應
    該比鄉長多才對，所以要求加碼2百萬元，這2百萬元是丑○○自己要的．．．」云云，惟被告戊○○於調查處亦供稱：
    「．．．又要求加碼2百萬元，但我是否真的送出去，將待
    查明帳戶才能確定．．．」等語，依罪疑為輕之法理，本院
    認定被告戊○○交付與被告卯○○及丑○○1千萬元之賄款
    ，附此敘明。
四、證人即深坑鄉公所主計課長許宏昌於原審訊問時雖證稱：深
    坑鄉立體停車場招標之底價為1億7千6百零1萬元，係在決標
    前五分鐘決定，且公共工程超過2百50萬元者，決標底價必
    須開會決定，不可能會外洩（見原審卷第二宗第127頁筆錄
    ），於本院更(二)審調查中又稱：「（辯護人詰問：立體停車
    場的招標底價，是否是在決標前的5分鐘才決定的？）招標
    的底標封，是在決標前5分鐘才決定的，沒錯。」、「（辯
    護人詰問：你在87年7月30日一審庭訊時，你曾證述『公共
    工程2百萬50萬以上者，決標的底價必須開會決定，不可能
    會外洩』？）程序是要這個程序，沒錯。開會通常是在開標
    前幾天就召開，以決定決標數為預算數的｛幾成以下｝，會
    議紀錄送秘書、鄉長，開標當天，開標前再到鄉長室決定底
    價《預算數的幾成以下》。」（本院更(二)卷第二宗第25頁）
    。然被告戊○○及丑○○已明白供稱：因立體停車場工程無
    法綁標，被告等乃商議由被告卯○○於訂定工程底價時，將
    底價定在1億7千5百萬元左右，以便安磊公司易於得標等語
    （同前段所述偵字第24751號卷第30頁、第46頁、原審卷第
    二宗第13頁反面起、第14頁正、反面丑○○筆錄，偵字第25
    002號第8頁正面及背面、第9頁正面及背面、第10頁正面、
    第13頁正面、原審卷第二宗第11頁反面起、第13頁正面）戊○○筆錄、），且底價決定會議，係由鄉長即被告卯○○主
    導，被告卯○○自有左右底價決定之權利，足認證人許宏昌
    前開證詞，不足採為有利被告卯○○、戊○○、甲○○之認
    定。
五、另證人李清華於本院更(二)審證稱：84年4月間在八德路附近
    日本料理店招待卯○○、還有我公司1 個員工、與舊識戊○○在那純粹是聊天，都是談往事，離開深坑鄉很久，深坑有
    何建設不知道，不談那些公事（本院更(二)審卷第二宗第284
    頁）。證人黃東榮於本院更(二)審證稱：被告戊○○未向其索
    取回扣（本院更(二)卷第二宗第290頁）等情，核與上揭事證
    不符，皆不足為被告卯○○、戊○○、甲○○有利之認定。
六、況被告卯○○當時係深坑鄉長，丑○○當時係其鄉公所秘書
    ，2人均自83年3月間任職，且丑○○係由縣政府調至深坑鄉
    任職，而該立體停車場又係該鄉之重大工程，如丑○○未獲
    鄉長即被告卯○○指示，焉能如此上下其手。被告戊○○僅
    係德陵公司之總經理，收受安磊公司交付之賄款支票，均存
    入德陵公司之帳戶內，由被告巳○○先後2次簽發支票，再
    領出交由被告戊○○轉付鄉公所秘書丑○○，被告巳○○身
    為德陵公司董事長，且親自簽發支票給被告戊○○，對行賄
    之事焉能諉為不知？其彼此間有共同犯意聯絡至明。被告卯
    ○○、甲○○及戊○○所辯均係卸責之飾詞，無足可採，其
    等犯行均堪認定。
七、另被告甲○○於調查處供稱：「．．．原本祇需要支付1千
    7百50萬元即可，惟我當時個人手頭較緊，亟須款項支應，
    所以我．．．偽稱深坑鄉公所之賄款為1千8百50萬元，．．
    ．剩下的1百萬元為我從中獲取之好處，但這1百萬元，其中
    30萬元係我曾向戊○○個人陸續借的款項，所以扣除後尚餘
    70萬元．．．以德陵公司開立1張即期支票予我作為酬勞」
    等語（見偵字第24820號卷第15頁背面、第16頁），被告戊○○於在調查處供稱：「是由安磊公司開立華南銀行支票2
    張由吳恆修（翔）交給我，其中第1張是85年7月3日到期，
    金額9百25萬元，大約是7月2日交給我的，另1張則是同為華
    南銀行的支票，7月18日到期，金額亦是9百25萬元，大概在
    7月18日後1、2天給我的，這2張支票我收受後皆存入彰銀南
    三重分行德陵公司帳戶」、「安磊公司於85年6月29日得標
    後，於6月30日丑○○隨即找我要錢，我與丑○○討價還價
    後，決定以1千萬元成交，這1千萬元是由卯○○鄉長與丑○○朋分，其中卯○○要5百萬元，其餘款項要由丑○○與．
    ．．分」、「（深坑鄉公有立體停車場工程之．．．1850萬
    是如何敲定？）是由我與甲○○敲定的，大約開標前2、3天
    ，我與甲○○商量若是安磊公司真的得標，預定要向安磊公
    司請領1千8百50 萬元交際費．．．。」、「．．．而甲○○要求佣金1百萬元」、「因先前甲○○曾向我借款約30萬
    元，扣除借款後，只開給70萬元支票」、「（1千8百50萬元
    扣除給丑○○1 千萬元《或1千2百萬元》及甲○○1百萬元
    後，餘款存放於何處？你如何處理？）當時這些餘款是存放
    於德陵公司帳戶內，準備作為其他公關費支出，後因公司須
    款週轉時也曾使用來週轉，調度用」等語（見同上號卷第9
    頁正面、第13頁正、反面、第14頁）。可證被告甲○○為圖
    自己不法利益，向安磊公司浮報回扣金額1佰萬元，並自德
    陵公司取得前開1百萬元。
八、被告戊○○於調查處時供稱：「這1千萬元是由卯○○鄉長
    與丑○○朋分，其中卯○○要5百萬元，其餘款項要由丑○○與與建設科長陳劍清、丁富義分。另外丑○○同時表示有
    一黑道分子叫賀容生要來包該工程案中之土木工程，不過丑
    ○○表示黑道分子賀容生其實只是要錢，大概1百50萬元可
    以解決，且要我將該款委託他代為處理，但我沒有答應，又
    丑○○也表示鄉代會主席高銘金那裡也要卷第9頁反面第一
    行起），又稱：「（依你前述安磊公司交付與你1千8百50萬
    元回扣款，尚餘有6百50萬元左右作為給付賀容生、陳劍清
    、丁富義及高銘金，這些款項有無支付？）還沒有，．．．
    。」云云（見偵字第25002號卷第11頁正面第2行起），固供
    述未交付丑○○之柒佰伍拾萬元，係預留，為交付案外人賀
    容生、陳劍清、丁富義及高銘金等人備用，惟供稱：「還沒
    有」交付。嗣於本院上訴審供稱：「（1仟8佰50萬元拿到後
    如何處理？）1仟萬元交付丑○○，3佰萬元交付深坑鄉內道
    上人物，交予甲○○1佰萬元，餘4佰50萬元，尚未交付，地
    方人員則是由巳○○交付。」（本院上訴審卷第一宗第131
    頁反面），於本院更(二)審審理時翻稱：「．．．別人的筆錄
    內說付給黑道3百萬，事實上是5百萬，因為當時大家都怕，
    其他餘額3百50萬是準備備料用的。」云云（本院更(二)卷第
    二宗第334頁），或改稱：「3佰萬元交付深坑  鄉內道上人
    物，餘4佰50萬元，尚未交付。」，或又稱：「付給黑道事
    實上是5百萬，其他餘額3百50萬是準備備料用的。」，上開
    7佰50萬元，是否確留之給付賀容生、陳劍清、丁富義、高
    銘金，或深坑鄉內道上人物，被告戊○○所供，前後反覆，
    已難遽信。核之被告巳○○於本院上訴審供稱：「我是請一
    位姓潘的朋友交予阿財，1仟8佰50萬元，尚餘金額約4佰萬
    元。」（本院上訴審卷第一宗第132頁正面），雖亦稱：「
    其餘7佰50萬元，係為打點深坑鄉地方人物之費用，尚餘4
    佰萬元。」，與被告戊○○於本院上訴審所供「1仟萬元交
    付丑○○，3佰萬元交付深坑鄉內道上人物，交予甲○○1佰
    萬元，餘4佰50萬元，尚未交付，地方人員則是由巳○○交
    付。」（本院上訴審卷第一宗第131頁反面），就現餘金額
    若干？被告巳○○稱「尚餘金額約4佰萬元」，被告戊○○
    稱「尚餘4佰萬元」，此部分固然略微接近，惟就已支出部
    分，如何交付，交付何人等節，被告戊○○供稱：「地方人
    員則是由巳○○交付。」，被告巳○○則稱：「我是請一位
    姓潘的朋友交予阿財。」，不一其詞，且究交付何人，並無
    明確年籍供述。佐以已判決確定之闕守義於本院上訴審供稱
    ：「．．．公司共支付1仟8佰50萬元予德凌公司，以開支票
    抬頭為德凌公司，至於錢付給誰我不知道。」（本院上訴審
    卷第一宗第130頁反面），另外7佰50萬元，若真用之打點地
    方人物，何以未對共同被告甲○○、闕守義明說？可認被告
    戊○○、巳○○並未用之打點地方人物，而係以給付回扣為
    藉，要安磊公司提出1仟7佰50萬元（不含甲○○詐取之1佰
    萬元）。此外，復查無其他確切資料，足以證明其餘7佰50
    萬元，係用之打點其他或地方道上人物，被告巳○○、戊○○有向安磊公司詐騙7佰50萬元之意圖，甚為明確。被告戊○○與丑○○討價還價後，決定以1千萬元成交，乃竟要求
    被告甲○○，向安磊公司請領1千7百50萬元（不含甲○○詐
    取之1佰萬元），做為回扣之款項，被告巳○○、戊○○除
    交付被告甲○○1佰萬元外，僅交付同案被告丑○○1仟萬元
    ，其餘7佰50萬元，則由其2人共同取得。被告巳○○、戊○○，顯係共同為意圖為自己不法之所有，以支付回扣款為幌
    ，使安磊公司陷於錯誤，同意交付1千7百50萬元（不含甲○○詐取之1佰萬元及真正交付賄款之一千萬元）之回扣予德
    陵公司，其共同詐欺犯行，堪以認定。
九、至被告甲○○於本院審理中雖又辯稱：修正前貪污治罪條例
    第5條第1項第3款公務員對於職務上之行為收受賄賂罪，與
    交付金錢予公務員之行賄者，乃對向關係，該條例對於公務
    員職務上之收賄行為，祇處罰受賄之公務員，對行賄者，並
    無處罰之規定；是以在行賄者及受賄公務員間，居中轉交賄
    賂之人，其究係與該受賄之公務員，基於共同收受賄賂之犯
    意參與犯罪，抑或祇是與行賄者共同行賄，關係該行為人應
    否負擔罪責，自應詳加查證。倘行為人與受賄之公務人員並
    無基於共同收受賄賂之犯意參與犯罪縱有行賄交付財物之行
    為，亦無構成行賄罪之餘地。伊自始均否認係基於「行賄」
    之意思而交付1千8百萬元之款項與戊○○，而被告卯○○亦
    否認有違背職務之行為，是以伊自應為無罪之諭知云云。惟
    查：卯○○與丑○○將立體停車場工程底價，於開標前違法
    洩漏給被告戊○○，已如前述，其所為顯係屬修正前貪污治
    罪條例第4條第1項第5款之對於違背職務上之行為收受賄賂
    罪所規範之對象，而貪污治罪條例第4條第1項第5款公務員
    對於違背職務上之行為收受賄賂罪，與交付金錢予公務員之
    行賄者，雖屬對向關係，但該條例第11條對於公務員違背職
    務上行為之行賄者，設有處罰之規定，自應適用該規定論處
    ，被告甲○○前開所辯，尚不足採。
十、綜上所述，被告卯○○、戊○○、甲○○此部分犯行事證明
    確，堪以認定。
、被告癸○○收受被告王振志（已死亡）、申○○、乙○○等
    人所交付如前開犯罪事實三所載之賄賂部分：
一、訊據被告癸○○、申○○、乙○○均矢口否認有前揭事實欄
    三所述之犯行，被告癸○○辯稱：伊於調查處及偵查中自白
    ，收受由高鴻文、林宗明、王振志、申○○等所交付之金錢
    ，然否認有任何違背職務之行為，伊並未因而有違法不予取
    締載運棄土之違規車輛，業者或因規避警車巡邏時段，或因
    知警員已在取締而停駛，告發案件因而減少，但此並非不執
    行取締，充其量僅係「執行怠惰」而非「違背職務」，原判
    決論伊違背職務罪，不無誤會。伊之所以收取業者賄款，全
    然是分駐所主管林爾超（業經判決確定）之授意，兼任總務
    聽命行事，非個人意願，且所收款項除交予林爾超外，其餘
    均用於分駐所購置床舖、內務櫃、公文櫃、水電裝修、汽車
    修理費用及同仁伙食，伊未納入私囊，無為自己圖私利之犯
    意。再者，該等賄款均係被告高鴻文、林宗明、王振志、申
    ○○等主動交付，伊並無要求之舉動，亦無利用職務之機會
    ，伊若有刑責亦係貪污治罪條例第6條第4款之圖利而已云云
    。被告申○○辦稱：伊並無行賄員警之必要，伊致贈員警，
    目的在於慰勞員警服務地方之加菜金，且關於取締棄土傾倒
    之主管機關為縣政府。至於清運過程卡車司機或將違反道路
    交通管理處罰條例，但卡車與司機均是棄土之土頭業者之事
    ，與伊之土尾棄土場無關，伊送錢與員警，與員警職務無對
    價關係，自不構成犯罪云云。被告乙○○辯稱：伊經營之漢
    皇公司固有承包慈恩園棄土，並倒置於烏月棄土場內，但對
    於所付之土尾款中列有公關費用乙事，事先並不知情，伊於
    接受調查伊始，即已陳明，王振志於85年11月2日向伊請款
    ，慌忙中伊未注意清單中列有公關費用，伊事後發覺表示不
    滿，房東呂威震建議日後再結算，伊本想於結算時再扣除該
    筆費用，不料未結算本案已開始偵辦，而受牽累。伊於羈押
    交保後，於86年1月15日即與王振志會帳，已扣除先前誤付
    之公關費用，伊絕無行賄之意思與行為。伊在調查處之筆錄
    係受調查人員諸多威脅、利誘、詐欺之能事而簽字，伊在筆
    錄完成時，閱覽筆錄內容與伊所供出入甚夥，要求更正才簽
    名，均未獲置理，尤以調查員丙○○口口聲聲稱：「我們都
    是姓周，五百年前是一家，不會害你，目標不是你，周人蔘
    案也是我辦的」，85年度偵字第24760號卷第4頁筆錄挖補部
    分非伊之供述，僵持近半小時，終因隻身陷入困境，不得不
    簽名以求脫身云云。
二、經查：
(一)、按被告之自白，須非出於強暴、脅迫、利誘、詐欺或其他不
    正之方法，且與事實相符者，始得採為證據，如果被告之自
    白，係出於不正之方法，並非自由陳述，即其取得自白之程
    序，已非適法，則不問自白內容是否確與事實相符，因其非
    適法之證據，即不能採為判決之基礎，故審理事實之法院，
    遇有被告對於自白提出刑求之抗辯時，固應先於其他事實而
    為調查。被告乙○○供稱：「我在市調處之筆錄並不確實，
    當時是調查人員以脅迫利誘要我簽下筆錄，筆錄中有關呂威
    震部分是後來補上，非當場所寫」、「筆錄未依我意思製作
    」、「筆錄是丙○○自己一直寫，並未依我意思云云」（見
    本院上訴卷第二宗第265頁）。證人丙○○於本院調查時供
    稱，我問案的態度是由被告自由的意識而為詳實之記載（見
    本院卷第一宗第170頁）。又被告乙○○在調查局之筆錄中
    有關呂威震之記載是事後加上，此由筆錄觀之即明（見偵字
    第24760號卷第4頁），但筆錄加以增補，事所常有，該增補
    部分，既經乙○○在其上按捺指印，即不能否定其真正，而
    認定係調查員隨意補上。再參照癸○○亦承認有收到棄土業
    者所交付之金錢，足認乙○○等人有交付金錢予警員癸○○
    ，乙○○辯稱，調查局之筆錄不足採一節，其係受到威脅利
    誘云云，自無足採，合先敘明。
(二)、上揭交付、收受金錢賄賂等情，分據被告癸○○於85年11
    月5日調查處調查時供稱：「．．．申○○確曾於85年10月
    中旬至11月初交給我11萬元，我累積起來分2次在我調職前
    （調職日85年11月4日）．．．，，每日傾倒廢土即賄取1萬
    元．．．」（見偵字第24750號卷第5頁正反面），85年11月
    8日於調查處供稱：「深坑鄉棄土業者除申○○外尚有綽號
    『金門』之王振志於今年2、3月間引進棄土傾倒於王軍寮產
    業道路旁，因棄土車輛進出，避免分駐所警員開單取締，曾
    拿賄款給我．．．」、「（王振志曾交付賄款幾次？金額多
    少？）棄土車輛進出，慣例慣例每一工作日收取5千元，他
    有時到分駐所找我，有時打電話約我到外面拿錢給我，大概
    有5、6次約2、3萬元，此含棄土於王軍寮及炮子崙之公關費
    」、「（據林宗明《業經判決確定》在本處供稱渠與王振志
    合夥承包橋德建設在深坑鄉○○○路工地土方開挖時有致送
    1萬元公關費予你，又85年6月間渠與王振志合夥承包橋德建
    設在深坑鄉○○街新象花園工地土方開挖時，為避免土方運
    棄卡車遭警方開罰單，致送1萬5千元至分駐所交給你，有無
    此事？）林宗明有交上述1萬元及1萬5千元給我，．．．。
    」（見偵字第24750號卷第17頁反面、18頁反面、19頁反面
    ），85年11月21日於調查處供稱：「（據本處調查祥宏建設
    位於深坑鄉居正山莊敦南陽明工地之工地主任於今年9月間
    致送你2萬元，有無此事？）祥宏建設工地主任有於9月中送
    3萬元到分駐所交給我，說是中秋節的加菜金．．．。」，
    「（據高鴻文於85年11月19日在本處自白並陳述稱渠自84年
    8月至85年10月間，曾在深坑鄉承攬3個工地的土方工程，分
    別是84年8月至11月施工的『老實小鎮』、84年12 月施工的
    『深坑華廈』及85年8月至85年10月施工『敦南陽明』
    等3個工地，惟高某為避免土方工程施工期間，深坑鄉分駐
    所員警對載運廢土之卡車開紅單告發，影響工程施工進度，
    而交付公關費．．．由張嘉逢收受，其中『老實小鎮』於84
    年9、10月交付26 萬5千元、『深坑華廈』於84年12月間交
    付5萬元、『敦南陽明』於85年8、9月間交付8萬元，該3筆
    款項均由高鴻文親自於深坑鄉○○街107號住宅客廳以現金
    親交予你收受，請問有無這回事？）確有其事。．．．。」
    、「其（高鴻文）等主要目的是要．．．對於他們所承包之
    土方工程廢土載運卡車少開紅單告發」、「85年7、8月間王
    振志為了深坑公有立體停車場新建工程案，致送予深．．．
    公關費10萬元，王振志是主動直接將10萬元拿到分駐所交付
    給我．．．。」等語（見偵字第24750號卷第8頁正面、第17
    頁背面、第19頁正、反面、第20 頁、27頁背面、29頁背面
    ），於檢查官偵查中供稱：「申○○作土尾棄土場工程的，
    拿過2次，1次4萬元，1次6萬元」、「有1次交給我1萬元，
    我忘了」、「（申○○係作）深坑鄉烏月棄土場」等語（（
    見偵字第24750號卷第10頁反面、第11頁）。同案被告高
    鴻文（業經判決確定）於調查處供稱：「（你行賄深坑分駐
    所警員張嘉逢之詳情如何？）我是自84年8月開始才與鄭火
    勞、陳詠等人合作從事各工程挖土方之業務，迄今共承攬3
    個土方工程，詳情如下：(1)老實小鎮：．．．大約在84年9
    月、10月左右，我在深坑鄉○○街107號我的住宅客廳《兼
    作辦公室》交付26萬5千元現金予深坑鄉分駐所警員張嘉逢
    收受．．．，主要目的是怕『老實小鎮』土方挖掘期間遭人
    檢舉取締卡車載運土方所造成的行為．．．。(2)深坑華廈：
    ．．．我亦基於同前老實小鎮之原由，為求工程順利完工，
      避免員警取締卡車載土，所以於84年12月間致送5萬元之
      公關費予深坑鄉分駐所張嘉逢，．．．。(3)敦南陽明：．
      ．．我為避免員警取締卡車載運廢土，乃於85年8月、9月
      間致送8萬元公關費予深坑鄉分駐所張嘉逢收受．．．。
      」等語（見偵字第24753號卷第30頁正、反面），於檢察
      官偵查中供稱：「（付26萬5千元予張嘉逢？）有。」等
      語（見同上卷第五十四頁背面）。同案被告林宗明（業
      經判決確定）於調查處供稱：「84年間我與王振志合夥承
      包僑德建設．．．工地土方開挖時，當時深坑分駐所警員
      張嘉逢．．．至工地向我索取公關費1萬元，我為避免、
      減少警方開罰單於第2天拿現金1萬元至分駐所會客室交給
      張嘉逢。85年6月間．．．我與王振志、陳詠合夥承包．
      ．．『新象花園』工地土方開挖工程開工時張嘉逢至工地
      找我，要我支付工程期間每日公關費5千元，共計1萬5千
      元，我為避免卡車載運棄土時遭警方開立罰單，於第2天
      拿現金1萬5 千元至分駐所會客室交給張嘉逢」（見偵字
      第24756號卷第3頁背面），於檢察官偵訊時供稱：「（你
      曾交付錢款給張嘉逢？）有，我是希望工地在作，他們不
      要來開罰單，所以給他們加菜金。」等語（見85年度偵字
      第24756號卷第9頁反面）。被告申○○於調查處供稱：
      「因我是第1次作棄土場生意，打聽過行情價，以每日1萬
      元贈給深坑分駐所當『加菜金』由我和倒土之建商對分各
      攤5千元」、「我是每個工作天1萬元計算，以現金由本人
      親自拿給深坑分駐所『總務』警員張嘉逢親收，每2─3個
      工作天不定期將加菜金交給張員，我總計交給張嘉逢11萬
      元．．．」、「因倒土之建商係由王振志介紹，前述之『
      加菜金』由我併入棄土費用中記清帳目，由王振志持帳單
      向該男收款，事先渠等就已知道是以每日攤5千元打點警
      方用，因該周姓建商的棄土費用均由其本身或派人送交給
      我．．．」等語（見偵字第24758號卷第2頁反面、第3頁
      ），於檢察官偵訊時供稱：「（如何送法？）沒有固定時
      間，一天一萬元，不是每天送，有時二、三天送一次，共
      送了11萬元．．．是送給張嘉逢．．．時間是10月18日至
      10月30日的錢。」、「（為何要按1天1萬元送錢？）我的
      只有5千元，另外5千元是乙○○負責的。」等語（見偵字
      第24758號卷第六頁反面、第七頁正面）。已死亡之王
      振志於調查處供稱：「目前在深坑鄉從事非法棄土場的以
      高銘金、高鴻文、高玲、鄭火勞的合夥集團佔最大部分，
      其次是潘明月、申○○等人，通常他們在選擇一塊能夠傾
      倒廢土的土地時，會依該地能傾倒的總容量，與地主或使
      用權人簽約，支付一定數額《俗稱綁土地》，取得地主之
      同意後，即對外招攬棄土生意，而收取棄土之費用係以廢
      土車之台數計算．．．而有關打點警方人員，則由高鴻文
      、鄭火勞及申○○每天親至新店分局深坑分駐所行賄予．
      ．．警員張嘉逢《負責總務工作》．．．」、「．．．漢
      皇公司．．．負責人乙○○包下臺北市龍宏達營造有限公
      司承建之街慈恩園工程工地之廢土棄置，由我仲介於85年
      10月17日至至10月26 日傾倒至前述申○○經營之『烏月
      棄土場』之棄土費用帳單，．．．另每日加收『公關費』
      5千元．．．。」、「（前述每日收取之公關費5千元係何
      用途？）該公關費即係申○○每日行賄深坑分駐所相關員
      警之公關費，由於申○○每日行賄深坑分駐所之金額為1
      萬元，而與呂威震及乙○○約定雙方各負擔5千元．．．
      」、「呂威震及乙○○2人均知公關費係用於行賄深坑分
      駐所」、「由於烏月棄土場只由10月17 日起至11月初的
      10天時間，故申○○行賄深坑分駐所．．．，均由總務張
      嘉逢收受再朋分」等語（見偵字第24754號卷第2頁正、反
      面、第3頁正、反面）。被告乙○○於調查處供稱：「
      我僅強調前述土尾向我收取之每工作日5千元公關費，事
      實上土尾及『金門』均曾於事先告知我，通往萬芳線之棄
      土車每天為3千元，通往深坑鄉棄土車每天為5千元，這都
      是要支付給管區《指警方人員》的，且稱此為行規．．
    ．」（見偵字第24760號卷第12頁背面）。且被告乙○○曾
    多次至深坑鄉接洽棄土、交錢予被告王振志、至烏月棄土場
    查看，並與王振志至「五月花酒家」餐敘等情，足認被告申
    ○○因經營違法棄土生意，冀免警方取締，另被告乙○○為
    求承包之棄土運送傾倒過程順利，免受告發阻止，對於被告
    癸○○之警察人員，關於違背職務之行為，共同交付金錢賄
    賂之事實，已臻明確。癸○○及乙○○雖請求對共同被告申
    ○○以證人之身分訊問，但申○○已表示拒絕擔任證人（見
    本院審判筆錄）。又證人辛○○雖證稱，深坑分駐所於84年
    、85年間有做裝璜，亦不能證明癸○○係使用收取之賄款，
    用之於公用之設施。
(三)、被告乙○○雖辯稱，王振志事先有告知我，有要送錢給警方
    ，並稱此為行規，我對此聽聽而已，並未答應，王振志在帳
    單上列有五千元之公關費，我在支付款項時未察覺，事後發
    現款項已經王振志收去，我曾向呂威震抱怨，我不願意給予
    這種公關費，並舉呂威震為證。惟此與王振志前此之供述不
    符，且呂威震於本院更一審證稱，我們是事後才注意到，乙○○到現在還沒付那五千元（見本院更(一)卷第二宗第166頁
    ），明顯與乙○○所供錢已王振志被收去一節不符，顯見乙○○所辯，不願付這筆公關費，乃卸責之詞，不足採信。
(四)、至已死亡之王振志於調查處時雖供稱：「由於烏月棄土場只
    由10月17日起至11月初的10天時間，故申○○行賄深坑分駐
    所10萬元，．．．」云云，但被告癸○○於調查處調查時供
    稱：「．．．申○○確曾於85年10月中旬至11月初交給我11
    萬元，．．．」等語，被告申○○於調查處供稱：「．．．
    ，我總計交給張嘉逢11萬元．．．」等語，而被告申○○交
    付前開賄款予被告癸○○時，被告王振志並未與被告申○○
    一同前往，自應以被告癸○○、申○○之供詞為可採，及證
    人郭志成於本院更(二)審92年10月31日審理中證稱：84年間曾
    到張嘉逢所任職之深坑分駐所裝潢、換門、隔間、釘天花板
    ，裝潢費用大概6、7萬，不超過10萬，由被告張嘉逢付款等
    情。按公家購買財物，須以公費支付，如公家之財物以收受
    之賄款支應，豈非自曝其短，雖至愚之人亦不至如此。證人
    郭志成之證詞僅能證明，被告癸○○曾交付費用予郭志成，
    但不能證明係被告癸○○以收受之賄款支應，而被告癸○○
    縱有於收受賄款後，將部分用於公用之消費上，亦不能解免
    其收受賄款之刑責。
肆、按貪污治罪條例業於85年10月23日修正公布（90年11月修正
    第6條，92年2月6日增訂第12條之1，均與被告前述之犯行無
    關），提高併科罰金之數額，被告卯○○、庚○○收受回扣
    ，被告卯○○違背職務收受賄賂，行為後法律變更，經比較
    新舊法結果，以85年10月23日修正前之規定較有利於前開被
    告卯○○、庚○○，依刑法第2條第1項但書之規定，卯○○
    、庚○○部分應適用85年10月23日修正前（以下簡稱修正前
    ）貪污治罪條例之規定。被告癸○○連續收受賄賂行為終了
    於貪污治罪條例85年10月23日修正生效之後，自應全部適用
    85年10月23日修正施行之貪污治罪條例。被告申○○、乙○○對於癸○○行賄行為終了於85年10月23日貪污治罪條例修
    正生效之後，該條例第11條又於92年2月6日修正，該條第2
    項增列對於外國公務員行賄之規定，至於原定之第2、3項，
    改為第3、4項，第1項之刑度未修正，應全部適用92年2月6
    日修正施行之貪污治罪條例。至被告戊○○、甲○○等行賄
    行為後，貪污治罪條例於85年10月23日修正公布，修正後第
    11條行賄罪之刑度提高為1年以上7年以下有期徒刑，得併科
    新台幣3百萬元以下罰金，但其第3項修正為（92年2月6日修
    正改列為第4項）在偵查或審判中自白者，減輕或免除其刑
    ，而依刑法第60條規定，有期徒刑、拘役、罰金減輕者，減
    輕其刑至2分之1，但同時有免除其刑之規定者，得減至3分
    之2。則被告戊○○、甲○○所犯行賄罪既經在偵查或審判
    中自白，依修正後貪污治罪條第11條第4項規定，得減輕其
    刑至3分之2，減輕後刑度為4月以上2年4月以下有期徒刑，
    較修正前貪污治罪條例第10條第3項減輕其刑2分之1後之有
    期徒刑6月以上3年6月以下為輕，亦應全部適用92年2月6日
    修正施行之貪污治罪條例第11條第1項規定處罰。
伍、核被告所為：
(一)、按貪污治罪條例第4條第1項第3款之購辦公用器材、物品收
    取回扣罪，所謂回扣，凡與對方期約將應給付之購辦公用器
    材、物品費用中，提取一定比率或扣取其中一部分，圖為不
    法所有，或期約一定比率或數額之賄賂而收取者，均屬之。
    被告卯○○行為時係台北縣深坑鄉之鄉長，有綜理深坑鄉鄉
    務及執行上級政府交付事項，包括工程發包、比價及監督等
    職權，係依據法令從事公務之人員，庚○○、丑○○雖非承
    辦此項業務之人員，但與有身分之卯○○共犯收取回扣之罪
    ，依貪污治罪條例第3條規定，應依貪污治罪條例之規定處
    罰。被告卯○○與被告庚○○，或與丑○○，或3人共同經
    辦公用工程而收回扣，所為係犯85年10月23日修正前貪污治
    罪條例第4條第1項第3款之收取回扣罪。被告庚○○與丑○○雖非經辦該公務之人員，惟其與卯○○協議向各得標工程
    廠商收取回扣，轉交鄉長卯○○，分別就附表一、附表二之
    行為與被告卯○○（附表一編號八部分係被告卯○○、庚○○及丑○○3人間）間，有犯意聯絡及行為之分擔，均為共
    同正犯，應適用85年10月23日修正前同條例第4條第1項第3
    款之罪處斷。被告卯○○與被告庚○○間，或與丑○○間，
    或3人間先後多次收取回扣，時間緊接，方法相同，顯係基
    於概括犯意反覆為之，應依連續犯之規定論以一罪，並加重
    其刑。被告庚○○於偵查中自白犯罪，依85年10月23日修正
    前貪污治罪條例第8條規定，減輕其刑，前述刑之加重及減
    輕，依刑法第71條第1項規定，先加後減之。
    另被告卯○○與丑○○將立體停車場工程底價，於開標前違
    法洩漏給被告戊○○，違背職務收受賄賂，被告卯○○、丑
    ○○所為，係犯85年10月23日修正前貪污治罪條例第4條第1
    項第5款之對於違背職務上之行為收受賄賂罪及刑法第1百32
    條第1項洩密國防以外之秘密罪。被告卯○○與丑○○間，
    有犯意聯絡及行為之分擔，為共同正犯。被告卯○○所犯刑
    法第1百32條第1項之洩密罪與修正前貪污治罪條例第4條第1
    項第5款之對於違背職務上之行為收受賄賂罪2罪間，具方法
    結果之牽連關係，為牽連犯，應從一重以85年10月23日修正
    前貪污治罪條例第4條第1項第5款之對於違背職務上之行為
    收受賄賂罪論處。被告卯○○所為收取回扣之行為，與對於
    違背職務上之行為收受賄賂之行為，二罪犯意各別，行為互
    殊，應予分論併罰。
(二)、被告戊○○、甲○○二人，對於依據法令從事公務之人員即
    鄉長卯○○、鄉公所秘書丑○○，關於違背職務之行為，交
    付賄賂，所為均係犯貪污治罪條例第11條第1項之對於依據
    法令從事公務之人員，關於違背職務之行為，交付賄賂罪。
    被告戊○○、甲○○二人，2次由被告戊○○交付賄賂款，
    為1個交付賄賂行為之分次施行，屬事實上一罪。被告戊○○、甲○○與已死亡之巳○○間有犯意聯絡，行為分擔，均
    為共同正犯。被告戊○○、甲○○於偵查中自白犯罪，應依
    同條第4項後段規定，減輕其刑。又貪污治罪條例第4條第1
    項第5款公務員對於違背職務上之行為收受賄賂罪，與交付
    金錢予公務員之行賄者，乃對向關係，該條例第11條對於公
    務員違背職務上行為之行賄者，設有處罰之規定，被告戊○○、甲○○對於公務員違背職務上行為，交付賄賂，自應適
    用該規定論處，公訴人認戊○○、甲○○2人與被告卯○○
    、丑○○間，有犯意聯絡及行為之分擔，係犯修正前貪污治
    罪條例第4條第1項第5款之罪，尚有未洽，起訴法條應予變
    更。另被告戊○○與丑○○討價還價後，決定以1千萬元行
    賄丑○○、卯○○，乃竟與巳○○合議，要求被告甲○○向
    安磊公司請領1千8百50萬元做為賄賂之款項，使闕守義陷於
    錯誤而交付1千8百50萬元之賄款（戊○○、巳○○得款750
    萬元，甲○○得款100萬元），戊○○、甲○○此部分所為
    ，係犯刑法第3百39條第1項詐欺取財罪，被告戊○○、甲○○與巳○○間，就詐欺取財部分，亦有犯意聯絡及行為分擔
    。被告戊○○、甲○○所犯行賄罪與詐欺取財2罪間，具方
    法結果之牽連關係，為牽連犯，應從一重以行賄罪論處。公
    訴人認被告甲○○係犯刑法第342條之背信罪，亦有未合，
    亦應變更所適用法條。至被告戊○○、巳○○詐欺取財部分
    ，雖未據起訴，惟與起訴事實有牽連犯之關係，屬裁判上一
    罪，本院自應併予審究。
(三)、被告癸○○行為時係擔任深坑分駐所警員，對於違背職務之
    行為，收受棄土業者交付之賄賂，所為係犯貪污治罪條例第
    4 條第1項第5款對關於違背職務之行為收受賄賂罪。被告癸○○行為時職司警察，係貪污治罪條例第7條所定有調查職
    務之人員，依同條例第7條規定，應加重其刑。又其先後多
    次收取賄賂，時間緊接，方法相同，顯係基於概括犯意反覆
    為之，應依連續犯之規定論以一罪，並加重其刑。另被告癸○○雖於偵查中自白犯罪，但未自動繳交全部所得，尚不得
    依同條例第8條規定，減輕其刑，附此敘明。
(四)、被告申○○經營棄土場事業，被告乙○○則為載運棄土者，
    對於警察人員即被告癸○○關於違背職務之行為，交付賄賂
    ，所為係犯貪污治罪條例第11條第1項之罪。又就其等交付
    賄賂之行為，有犯意聯絡及行為之分擔，為共同正犯。其等
    多次交付賂賂之行為，時間緊接，方法相同，顯係基於概括
    犯意反覆為之，應依連續犯之規定論以一罪，並加重其刑。
    又被告乙○○、申○○，曾受如事實欄所載刑之宣告及執行
    完畢，有台灣高等法院檢察署刑案紀錄簡覆表在卷可徵，於
    5年內，再犯本件最重本刑為有期徒刑以上之罪，為累犯，
    應依刑法第47條規定加重其刑，前述刑之加重，依刑法第70
    條規定，遞加之。又被告申○○、乙○○就行賄部分於偵查
    中自白犯罪，均依貪污治罪條例第11條第4項後段規定，減
    輕其刑，前述刑之加重及減輕，依刑法第71條第1項規定，
    先加後減之。
陸、原審對被告卯○○、庚○○、戊○○、甲○○、癸○○、申
    ○○、乙○○論罪科刑，固非無見，惟查：
  (一)被告卯○○犯事實欄第一段部分，係收取回扣罪，事實欄第
    二段部分，係犯違背職務收受賄賂罪及洩密罪，而違背職務
    收受賄賂罪及洩密罪，應從一重之違背職務收受賄賂罪處斷
    ，再收取回扣罪及違背職務收受賄賂罪，罪質不同，應分論
    併罰，原審卻僅認定被告卯○○犯收取回扣一罪。
  (二)被告卯○○、庚○○收受事實一之回扣，並不包含黃福如土
    木包工業實際負責人黃火明承包之工程部分，原判決認定包
    括此項，其事實之認定有誤。
  (三)被告戊○○、甲○○等行賄行為後，貪污治罪條例已於85年
    10月23日修正公布，同年月25日生效施行，原判決誤為85年
    10月3日修正公布，且修正後第11條行賄罪之刑度提高為1年
    以上7年以下有期徒刑，得併科新台幣3百萬元以下罰金，但
    其第3項（92年2月6日修正為第4項）修正為在偵查或審判中
    自白者，減輕或免除其刑，而依刑法第60條規定，有期徒刑
    、拘役、罰金減輕者，減輕其刑至2分之1，但同時有免除其
    刑之規定者，得減至3分之2，乃原審未予適用新法，逕依85
    年10月23日修正前之貪污治罪條例論處，顯有未當。
  (四)被告甲○○所犯行賄罪與詐欺取財2罪間，具方法結果之牽
    連關係，為牽連犯，乃原審認其所犯二罪間，犯意各別，構
    成犯罪要件亦殊，應予分論併罰，殊有違誤（甲○○因詐欺
    罪被判處有期徒刑六月，並已執行完畢，於本案確定後可折
    抵刑期，自不待言）。
  (五)被告癸○○之犯行連續至85年10月23日貪污治罪條例修正之
    後，應依85年10月23日修正之貪污治罪條例第4條第1項第5
    款之規定處罰，乃原審依85年10月23日修正前之規定處罰。
    又癸○○雖於偵查中自白犯罪，但未自動繳交全部所得，尚
    不得依同條例第8條規定，減輕其刑，乃原審卻依該條之規
    定減輕其刑。
  (六)申○○、乙○○係對於依據法令從事公務之人員，關於違背
    職務之行為交付賄賂，原審於主文記載為對於有調查職務之
    人員，對於違背職務之行為交付賄賂；且申○○、乙○○係
    連續犯，原審未於事實欄認定該二人係共同基於概括犯意之
    聯絡。
  (七)原審有上述未洽之處，上訴人即被告卯○○之配偶未○○提
    起上訴，空言指摘原判決不當，被告卯○○、庚○○、戊○○、甲○○、癸○○、申○○、乙○○上訴意旨或否認犯罪
    ，甲○○雖否認行賄，對於詐欺部分未否認，癸○○則承認
    收錢，但辯稱係用在分駐所之裝璜等公用，雖均無可採，但
    原判決關於被告卯○○、庚○○、戊○○、甲○○、癸○○
    、申○○、乙○○部分既有上開可議之處，應由本院將原判
    決關於此部分撤銷改判。
柒、審酌被告卯○○身居鄉長要職，主辦公用工程，或違法收取
    工程回扣，或違背職務洩漏底標，收受賄賂，唯利是圖，罔
    顧公共利益，實辜負鄉民託付，有辱官箴，被告庚○○曾擔
    任鄉民代表及調解委員會主席工作，竟與被告卯○○共同貪
    贓枉法，並參以其等犯罪期間長短、貪污所得，廠商交付回
    扣因而使成本提高，間接降低公共工程之品質之情況，被告
    癸○○為警察人員，負有維護治安與調查犯罪之職責，竟違
    背職務收受賄賂，有辱警紀，其餘被告，或為營造廠商為求
    工程利益，而不惜以行賄公務員方式取得工程，或與廠商共
    同行賄公務員等，另參酌渠等犯罪情節、自白情形及犯罪後
    態度等一切情狀，分別為諭知如主文所示之刑（被告癸○○
    部分因其連續犯收受賄賂行為之終期已在貪污治罪條例修正
    生效之後，原審適用修正前之貪污治罪條例論處，其適用法
    條顯屬不當，依刑事訴訟法第370條但書之規定，自得諭知
    較重於原審判決之刑），並依法分別宣告褫奪公權，併諭知
    罰金部份如易服勞役折算之標準，又被告卯○○部分併就宣
    告有期徒刑及罰金部分，定其應執行之刑期及金額，遞奪公
    權部分，則就其中最長期間執行之，罰金部分，亦併諭知如
    易服勞役折算之標準，均如主文之所示。被告卯○○共同收
    受回扣3百67萬元及共同收受賄賂1千萬元，被告庚○○共同
    收受回扣2百41萬9千3百元，依修正前貪污治罪條例第9條第
    1 項、第2項規定諭知應予連帶追繳沒收，如全部或一部無
    法追繳時，應以其財產扺償之（按不發生追繳價額之問題，
    所得者為金錢以外之財物無法追繳時，始應追繳其價額，使
    其繳納與原財物相當之價額）。癸○○貪污所收得賄賂新台
    幣66萬元，則依貪污治罪條例第10條第1項、第2項規定諭知
    應予追繳沒收，如全部或一部無法追繳時，應以其財產扺償
    之。
乙、不另為無罪諭知部分：（即附表三部分）
一、公訴意旨另以：被告卯○○或與被告庚○○，或與丑○○分
    別基於共同犯意之聯絡，分別(一)推由庚○○收受下列回扣：
    昇高坑11號邊排水溝工程，由黃火明得標，收受回扣5萬8
    千元。下大坑路整修工程，由黃火明得標，收受回扣11萬
    3千元。深坑村駁崁護欄及排水工程，由黃火明得標，收
    受回扣18萬8千元。亦即附表三編號（四、五、六）部分。
    (二)推由丑○○收受下列回扣：六號道路第一期工程，由余
    文柱得標，收受回扣32萬9千元六號道路第二期工程由余
    文柱得標，收受回扣16萬7千元。平浦301號前淘空搶修工
    程（賀伯颱風災害工程），由余文柱得標，收受回扣27 萬
    6千元。即如附表三編號一、二、三之三項工程回扣，因認
    被告卯○○、庚○○分別涉有貪污治罪條例（修正前）第4
    條第1項第3款之收受回扣罪嫌云云。
二、按犯罪事實應依證據認定之，無證據不得認定犯罪事實；又
    不能證明被告犯罪者，應諭知無罪之判決；刑事訴訟法第15
    4條第2項、第301條第1項分別定有明文。又犯罪事實之認定
    ，應憑真實之證據，倘證據是否真實尚欠明確，自難以擬制
    推測之方法，為其判斷之基礎；而認定犯罪事實之證據係指
    足以認定被告確有犯罪行為之積極證據而言，該項證據自須
    適合於被告犯罪事實之認定，始得採為斷罪資料（參看最高
    法院53年臺上字第656號、29年上字第3105號判例）。且刑
    事訴訟上證明之資料，無論其為直接或間接證據，均須達於
    通常一般之人均不致有所懷疑，而得確信其為真實之程度，
    始得據為有罪之認定，若其關於被告是否犯罪之證明未能達
    此程度，而有合理懷疑之存在，致使無從形成有罪之確信，
    根據「罪證有疑，利於被告」之證據法則，即不得遽為不利
    被告之認定，亦有最高法院76年度臺上字第4986號判例可稽
    。所謂積極證據足以為不利被告事實之認定，依據最高法院
    76 年臺上字第4986號判例意旨，係指據為訴訟上證明之全
    盤證據資料，在客觀上以達於通常一般之人均不致於有所懷
    疑，而得確信被告確曾犯罪之程度；若未達到此一程度，而
    有合理懷疑之存在時，即無從為被告有罪之確信；且認定犯
    罪事實應依證據，為刑事訴訟法所明定，故被告否認犯罪事
    實所持之辯解，縱屬不能成立，仍非有積極證據足以證明其
    犯罪，不能遽為有罪之認定（最高法院30年上字第1831號判
    例參見）。其以情況證據（即間接證據）斷罪時，尤須基於
    該證據在直接關係上所可證明之他項情況事實，本乎推理作
    用足以確證被告有罪，方為合法，不得徒憑主觀上之推想，
    將一般經驗上有利被告之其他合理情況逕予排除，此觀諸最
    高法院32年上字第67號判例意旨亦明。
三、經查：
  一關於前述公訴意旨一、(一)部分，公訴人此部分之指訴，無非
    係以被告庚○○於調查中之供述為其證據（見85年度偵字第
    24752號卷第35頁）。惟此部分僅有被告庚○○之自白，證
    人黃火明於調查時並未到案，偵查中檢察官之傳票經寄存送
    達亦未出庭應訊（見86年度偵字第1250號卷第145之1、146
    頁），本院上訴審證人黃火明之傳票經郵務送達，亦以原處
    所查無此人，而無從傳喚，有郵局退回之信封註記可證（見
    本院上訴審卷第二宗第114頁）。又查無其他積極證據足資
    證明黃火明有交付上開回扣與庚○○之事證，自難僅憑被告
    庚○○之自白，為被告庚○○與被告卯○○為有罪之認定。
    此外，復查無其他證據足資認定被告卯○○、庚○○此部分
    犯有修正前貪污治罪條例第4條第1項第3款收受回扣罪，自
    屬不能證明被告卯○○、庚○○此部分犯罪。惟因公訴人認
    被告卯○○、庚○○此部分與前開收取回扣有罪部分，有連
    續犯之裁判上一罪關係，爰不另為無罪之諭知。
  二又關於前述公訴意旨一、(二)部分，此部分僅有丑○○之自白
    ，而該工程包商即證人余文柱、己○○均自始堅詞否認（見
    86年度偵字第1250號卷第59至60頁反面、第84頁、第99 至
    100頁），且證人余文柱、己○○等人亦據檢察官為不起訴
    處分在案（不起訴處分書附於85年度偵字第2474 7號卷第28
    頁至第35頁）。證人己○○於本院上訴審87年7月30日調查
    訊問時亦再度否認曾有拿過回扣給丑○○之事（本院上訴審
    卷第二宗第125頁），自不能僅以丑○○之自白，而為卯○○有此部分犯行之認定。此外，復查無其他證據足資認定被
    告卯○○此部分犯有修正前貪污治罪條例第4條第1項第3款
    收受回扣罪，自屬不能證明被告卯○○此部分為有罪，但公
    訴人認此部分，與前述認定被告卯○○收受回扣有罪部分，
    有連續犯之裁判上一罪關係，爰不另為無罪之諭知，附此敘
    明。
丙、不受理部分：
  (一)公訴意旨略以：被告巳○○就犯罪事實欄二部分，與被告戊○○，共同連續對於公務員卯○○等人關於違背職務之行為
    ，交付賄賂，係犯修正前貪污治罪條例第10條第1項、第2項
    之行賄罪嫌云云。
  (二)按被告死亡者，應逾知不受理之判決，並得不經言詞辯論為
    之，為刑事訴訟法第3百零3條第5款、第3百零7條所明定。
    查被告巳○○業於94年11月6日死亡，有本院戶役政資訊查
    詢表在卷可稽（見本院卷第二宗第113頁），巳○○提起上
    訴後死亡，原審對被告巳○○論罪科刑，即屬無可維持，應
    由本院將原判決關於巳○○部分撤銷改判，另諭知巳○○部
    分公訴不受理，並不經言詞辯論為之。
據上論斷，應依刑事訴訟法369條第1項前段、第364條、第299條
第1項前段，第300條、第303條第5款、第307條、第370條但書，
85年10月23日修正前貪污治罪條例第3條、第4條第1項第3款、第
5款、第8條後段、第9條第1項、第2項、第16條，貪污治罪條例
第4條第1項第5款、第7條、第10條第1項、第2項、第11條第1項
、第4項、第17條，刑法第11條前段、第2條第1項、第132條第1
項、第339條第2項、第28條、第56條、第47條、第42條第3項、
第37條第2項、第55條後段、第51條第5、7、8款，罰金罰鍰提高
標準條例第1條前段、第2條，現行法規所定貨幣單位折算新台幣
條例第2條，判決如主文。
本案經檢察官劉斐玲到庭執行職務。
中    華    民    國    95    年    4     月    4     日
                  刑事第十一庭
                          審判長法  官  張連財
                                法  官  楊照男
                                法  官  林明俊
以上正本證明與原本無異。
如不服本判決，應於收受送達後十日內向本院提出上訴書狀，其
未敘述上訴之理由者並得於提起上訴後十日內向本院補提理由書
（均須按他造當事人之人數附繕本）。
                                書記官  蕭進忠
中    華    民    國    95    年    4     月    13    日
附表一：推由庚○○收受回扣部分（金額均以新台幣計，以下同
）：
(一)工程名稱─阿柔地區道路改善工程
  １預算金額：一百萬三千元
  ２核定底價：九十四萬五千元
  ３開標日期：八四年二月二十日
  ４投標廠商：朝麟、直興、勝昌、泉發
  ５得標廠商：朝麟（丁○○）
  ６發包金額：九十三萬八千元
  ７回扣金額：九萬三千八百元（５％）
  ８轉送回扣：卯○○分取四萬六千九百元（５％），其餘由庚○○與陪標廠商朋分。
(二)工程名稱─阿柔地區○○○道路改善工程
  １預算金額：九十九萬五千六百元
  ２核定底價：九十五萬元
  ３開標日期：八四年二月廿三日
  ４投標廠商：弘展、直興、福如、泉發
  ５得標廠商：弘展（寅○○）
  ６發包金額：九十三萬元
  ７回扣金額：四萬五千元（５％）
  ８轉送回扣：庚○○挪用
(三)工程名稱─埔新街道路改善工程
  １預算金額：一百四十六萬九千五百元
  ２核定底價：一百卅九萬二千九百元
  ３開標日期：八四年五月二日
  ４投標廠商：泉發、朝麟、皇喬
  ５得標廠商：朝麟（丁○○）
  ６得標金額：一百十三萬元
  ７回扣金額：十一萬三千元（１０％）
  ８轉送回扣：卯○○分取五萬六千五百元
(四)工程名稱─新光橋邊大排水溝整治工程
  １預算金額：二百二十七萬三千八百元
  ２核定底價：二百十六萬元
  ３開標日期：八四年八月廿五日
  ４投標廠商：弘展、直興、朝麟、福如、金陽
  ５得標廠商：弘展（寅○○）
  ６得標金額：二百十四萬五千元
  ７回扣金額：十萬五千元（５％）
  ８轉送回扣：庚○○挪用
(五)工程名稱─昇高坑路護坡工程
  １預算金額：一百廿一萬一千三百元
  ２核定底價：一百十七萬元
  ３開標日期：八四年九月廿五日
  ４投標廠商：良松、直興、朝麟、三洋、金陽、新鑫
  ５得標廠商：朝麟（丁○○）
  ６得標金額：一百十七萬元
  ７回扣金額：十一萬七千元（１０％）
  ８轉送回扣：卯○○分取五萬八千五百元（５％），其餘由
    庚○○與陪標廠商朋分。
(六)工程名稱─土庫尖路整修工程
  １預算金額：一百八十二萬零六百元
  ２核定底價：一百七十八萬元
  ３開標日期：八四年九月廿五日
  ４投標廠商：弘展、直興、三洋、金陽、新鑫
  ５得標廠商：直興（子○○）
  ６得標金額：一百六十九萬元
  ７回扣金額：十六萬九千元（１０％）
  ８轉送回扣：庚○○挪用５％，其餘由庚○○與陪標廠商朋分
    。
(七)工程名稱─王軍寮路第三期改善工程
  １預算金額：正確數額不詳
  ２核定底價：二百零六萬元
  ３開標日期：八五年一月十六日
  ４投標廠商：弘展、直興、金陽
  ５得標廠商：弘展（寅○○）
  ６得標金額：一百九十八萬五千元
  ７回扣金額：九萬五千元（５％）
  ８轉送回扣：全數交予卯○○
(八)工程名稱─松柏山莊道路損壞修復工程
  １預算金額：九十二萬八千一百五十元
  ２核定底價：九十一萬五千元
  ３開標日期：八五年二月十六日
  ４投標廠商：瑞發、龍福、功成
  ５得標廠商：瑞發（辰○○借牌）
  ６得標金額：九十萬元
  ７回扣金額：九萬元（１０％）
  ８轉送回扣：其中５％四萬五千元，由卯○○分得三萬餘元
    ，丑○○分一萬餘元
(九)工程名稱─深坑鄉○號道路改善工程
  １預算金額：五百卅一萬八千元
  ２核定底價：五百卅一萬元
  ３開標日期：八五年二月廿九日
  ４投標廠商：龍福、勝昌、怡富、金陽、東石
  ５得標廠商：東石（林才鑒）
  ６得標金額：五百二十萬元
  ７回扣金額：五十二萬元（１０％）
  ８轉送回扣：卯○○分取廿六萬元（註：林才鑒得標後，轉包
    辰○○承作，辰○○墊還回扣予林才鑒）
(十)工程名稱─王軍寮至炮子崙第三期農路新闢工程
  １預算金額：九百四十九萬四千四百元
  ２核定底價：九百三十八萬九千元
  ３開標日期：八五年二月廿九日
  ４投標廠商：金陽、雍銓、勝昌、怡富
  ５得標廠商：金陽（己○○）
  ６得標金額：九百三十五萬元
  ７回扣金額：九十三萬五千元（１０％）
  ８轉送回扣：其中５％四十六萬七千五百元，由卯○○分得。
(十一)工程名稱─土庫十三號駁崁工程
  １預算金額：九十九萬八千元
  ２核定底價：九十二萬二千元
  ３開標日期：八五年二月廿九日
  ４投標廠商：泉發、唐山、朝麟
  ５得標廠商：朝麟（丁○○）
  ６得標金額：九十一萬元
  ７回扣金額：十三萬六千五百元（１５％）
附表二、推由丑○○收受回扣部分：（此部分庚○○未參與）
(一)工程名稱─土庫七十七巷水溝新建工程
  １預算金額：四十萬五千元
  ２核定底價：四十萬五千元
  ３開標日期：八五年三月六日
  ４投標廠商：瑞發、龍福、成功
  ５得標廠商：瑞發（辰○○借牌）
  ６得標金額：三十八萬元
  ７回扣金額：三萬八千元（１０％）
(二)工程名稱─烏月二十五號路面新建工程
  １預算金額：五十九萬元
  ２核定底價：五十九萬元
  ３開標日期：八五年三月六日
  ４投標廠商：瑞發、龍福、成功
  ５得標廠商：瑞發（辰○○借牌）
  ６得標金額：四十八萬元
  ７回扣金額：四萬八千元（１０％）
(三)工程名稱─大坑路第一期道路整修工程
  １預算金額：一百四十七萬八千元
  ２核定底價：一百四十二萬六千元
  ３開標日期：八五年三月廿七日
  ４投標廠商：金陽、朝麟、泉發、一亨
  ５得標廠商：金陽（己○○）
  ６發包金額：一百四十一萬元
  ７回扣金額：十四萬元（１０％）
(四)工程名稱─炮子崙第一期道路整修工程
  １預算金額：一百零七萬八千元
  ２核定底價：一百零三萬九千元
  ３開標日期：八五年三月廿七日
  ４投標廠商：唐山、雍銓、一亨、金陽
  ５得標廠商：唐山（壬○○）
  ６發包金額：一百零一萬六千元
  ７回扣金額：十萬一千元（１０％）
(五)工程名稱─翠谷山莊排水溝及路面工程
  １開標日期：八五年五月一日
  ２投標廠商：瑞發
  ３得標廠商：瑞發（辰○○）
  ４得標金額：一百三十萬元
  ５回扣金額：十三萬元（１０％）
(六)工程名稱─大崙尾道路整修工程
  １預算金額：二百八十四萬五千元
  ２核定底價：二百八十萬一千元
  ３開標日期：八五年五月一日
  ４投標廠商：唐山、福如、翔穩
  ５得標廠商：唐山（壬○○）
  ６得標金額：二百三十八萬元
  ７回扣金額：十一萬九千元（５％）
(七)工程名稱─雲鄉山莊十巷二弄護岸崩塌工程（賀伯颱風災害工
  程）
  １預算金額：四百七十三萬六千元
  ２核定底價：四百五十萬二千元
  ３開標日期：八五年八月廿四日
  ４投標廠商：唐山、瑞發、泉發
  ５得標廠商：唐山（壬○○）
  ６得標金額：四百四十九萬八千元
  ７回扣金額：六十七萬四千七百元（１５％）
附表三：不另為無罪諭知部分
(一)工程名稱─六號道路第一期工程
  １預算金額：三百卅七萬三千元
  ２核定底價：三百卅二萬三千元
  ３開標日期：八五年五月一日
  ４投標廠商：新鑫、直興、皇僑
  ５得標廠商：直興（余文柱）
  ６得標金額：三百廿九萬元
  ７回扣金額：卅二萬九千元（１０％）
(二)工程名稱─六號道路第二期工程
  １預算金額：一百七十四萬元
  ２核定底價：一百七十一萬二千元
  ３開標日期：八五年五月一 日
  ４投標廠商：新鑫、直興、皇僑
  ５得標廠商：直興（余文柱）
  ６得標金額：一百六十七萬元
  ７回扣金額：十六萬七千元（１０％）
(三)工程名稱─平浦三○一號前淘空搶修工程（賀伯颱風災害工程
  ）
  １預算金額：一百八十九萬三千元
  ２核定底價：一百八十六萬五千元
  ３開標日期：八五年十月十八日
  ４投標廠商：直興、瑞發、新鑫
  ５得標廠商：直興（余文柱）
  ６得標金額：一百八十四萬元
  ７回扣金額：二十七萬六千元（１５％）
(四)工程名稱─昇高坑十一號邊排水溝工程
  １預算金額：六十一萬六千三百元
  ２核定底價：五十八萬元
  ３開標日期：八四年三月卅一日
  ４投標廠商：金陽、福如、直興
  ５得標廠商：福如（黃火明）
  ６得標金額：五十八萬元
  ７回扣金額：五萬八千元（１０％）
(五)工程名稱─下大坑路整修工程
  １預算金額：一百廿四萬零一百元
  ２核定底價：一百廿一萬元
  ３開標日期：八四年九月廿五日
  ４投標廠商：福如、直興、三洋、金陽、新鑫、良松
  ５得標廠商：福如（黃火明）
  ６得標金額：一百十三萬元
  ７回扣金額：十一萬三千元（１０％）
(六)工程名稱─深坑村駁崁護欄及排水工程
  １預算金額：一百九十八萬四千元
  ２核定底價：一百九十二萬元
  ３開標日期：八五年二月十三日
  ４投標廠商：福如、直興、良松、瑞發
  ５得標廠商：福如（黃火明）
  ６得標金額：一百八十八萬元
  ７回扣金額：十八萬八千元（１０％）
附錄：本案論罪科刑法條全文
85年10月23日修正前貪污治罪條例第4條：（卯○○、庚○○所
犯法條）
有左列行為之一者，處無期徒刑或10年以上有期徒刑，得併科新
臺幣3百萬元以下罰金：
三、建築或經辦公用工程或購辦公用器材、物品，浮報價額、數
    量、收取回扣或有其他舞弊情事者。
五、對於違背職務之行為，要求期約或收受賄賂或其他不正利益
者。
貪污治罪條例第4條第1項第5款：（癸○○所犯法條）
有左列行為之一者，處無期徒刑或10年以上有期徒刑，得併科新
臺幣1億元以下罰金：
五、對於違背職務之行為，要求期約或收受賄賂或其他不正利益
者。
貪污貪污治罪條例第11條：（戊○○、甲○○、申○○、乙○○
所犯法條）
對於第 2 條人員，關於違背職務之行為，行求、期約或交付賄賂
或其他不正利益者，處1年以上7年以下有期徒刑，得併科新臺幣
3百萬元以下罰金。
對於外國、大陸地區、香港或澳門之公務員，就跨區貿易、投資
或其他商業活動有關事項，為前項行為者，處5年以下有期徒刑
或科新臺幣1百萬元以下罰金。
不具第 2 條人員之身分而犯前二項之罪者，亦同。
犯前三項之罪而自首者，免除其刑；在偵查或審判中自白者，減
輕或免除其刑。
在中華民國領域外犯第 1 項、第 2 項之罪者，不問犯罪地之法
律有無處罰規定，均依本條例處罰。


司法院資訊處製作；財團法人民間司法改革基金會備份。
